---
title: "01 — Préparer les données (à lancer rarement)"
output: html_notebook
---

```{r opts, include=FALSE}
# Sécurité : un Knit ne doit JAMAIS lancer le pipeline (heures de calcul).
# Les chunks s'exécutent uniquement au clic (bouton Run), pas au tricotage.
knitr::opts_chunk$set(eval = FALSE)
```

> **Principe directeur : un notebook = UN parcours utilisateur, exécutable DE HAUT EN BAS sans rien
> sauter.** Le déroulé complet est le mode d'emploi. Tout ce qui n'est pas ce parcours vit ailleurs :
> produire une campagne → `02_campagne.Rmd` ; réparer, migrer, mesurer → `03_outils_maintenance.Rmd`.

## À qui, quand, prérequis, ce que vous aurez à la fin

**À qui.** À la personne (médecin DIM, data manager) qui prépare la matière première du pipeline sur la
plateforme sécurisée. Aucune notion de R avancé n'est nécessaire : on exécute les chunks dans l'ordre,
en lisant ce qui s'affiche.

**Quand.** Rarement : à la **première installation**, à une **extension du périmètre** (une nouvelle
année de données, une nouvelle catégorie d'établissements), ou quand un **garde-fou** vous le demande
(un garde-fou est un contrôle automatique qui arrête le programme avec un message explicite plutôt que
de laisser passer une incohérence ; le message dit toujours quoi faire). Pour produire des scénarios,
ce n'est pas ici : c'est `02_campagne.Rmd`.

**Prérequis.** Être sur la plateforme (accès à la base nationale par le paquet `pRatihque`) ; un
fichier `config_locale.R` à la racine du dépôt (copie de `config_locale.exemple.R`, jamais versionné) qui
dit où est le dépôt et où écrire les résultats (`PATH_RESULTS`). Comptez plusieurs heures pour une
première installation complète : lancez ce notebook au début d'une demi-journée.

**Ce que vous aurez à la fin.** Sous `PATH_RESULTS`, les quatre « magasins partagés » remplis (un magasin
est un dossier de résultats qui ne dépend que de paramètres, pas de la personne qui l'a produit : tout le
monde s'en sert) : les **comptes partiels** (`00_partiels/`), les **tables de référence** (`10_references/`),
le **catalogue des séjours longs** (`20_catalogue/`) et le **catalogue des séjours courts** (`30_courts/`).
Le tableau de bord final (`etat_pipeline()`) affiche FAIT sur chaque ligne d'amont.

**Relancer ce notebook entier est toujours sûr.** Chaque étape regarde d'abord ce qui existe déjà sur le
disque : elle dit « déjà présent, sauté » ou elle agit. Après un plantage ou une déconnexion, relancez du
haut : seul le manquant est refait.

**Les chunks de ce notebook, dans l'ordre** (tout s'exécute) :

| Chunk | Ce qu'il fait |
|---|---|
| `mode_demo` | *Hors plateforme seulement* : bascule sur une base fictive (à NE PAS exécuter sur la plateforme). |
| `session` | Charge le code, se connecte à la base, affiche l'empreinte de version et le tableau de bord. |
| `prep_data` | Prépare en base une table temporaire par année : une ligne par séjour. |
| `partiels` | Compte, par catégorie d'établissements et par année, les profils de séjours longs. |
| `apports` | Affiche ce que chaque année apporte de nouveau (aide à décider le périmètre). |
| `references` | Construit les tables de référence, dont le catalogue des courts. |
| `catalogue` | Assemble le catalogue des séjours longs sur le périmètre décidé, avec seuil de confidentialité. |
| `repartitionner` | Découpe le catalogue par lettre de diagnostic et le type (médecine, chirurgie…). |
| `verif_catalogue` | Vérifie le catalogue : taille, typologie, diagnostics perdus au seuil. |
| `tirable_courts` | Vérifie le catalogue des courts (les « pivots »). |
| `etat_final` | Le tableau de bord de fin : tout doit être FAIT. |

**Quand un garde-fou vous demande de régénérer (les drapeaux `FORCER_*`) — et seulement lui.** Chaque
magasin partagé porte un petit fichier compagnon `_meta.yaml` qui mémorise les paramètres sous lesquels il a
été fabriqué. Si vous relancez avec d'autres paramètres, l'étape s'arrête avec un message qui commence par
« magasin partagé … en écart » et nomme la clé qui diffère : c'est normal, c'est le garde-fou qui empêche de
mélanger deux générations de résultats. Il propose deux issues ; la première est de régénérer le magasin en
posant, dans la console, le drapeau qu'il cite AVANT de relancer le chunk concerné :

| Message du garde-fou | Drapeau à poser dans la console, puis relancer le chunk | Coût |
|---|---|---|
| magasin `00_partiels` en écart | `FORCER_PARTIELS <- TRUE` puis chunk `prep_data` et `partiels` | des heures (tout est recompté) |
| magasin `10_references` en écart | `FORCER_REFS <- TRUE` puis chunk `references` (attendu UNE fois après une mise à jour du code qui change une photographie, ex. `type_unite` ajouté à celle des courts : la clé `COLS_ADMIN_COURTS` est citée) | quelques minutes à dizaines de minutes |
| magasin `30_courts` en écart | `FORCER_COURTS <- TRUE` puis chunk `references` | quelques minutes |
| magasin `20_catalogue` en écart | `FORCER_CATALOGUE <- TRUE` puis chunk `catalogue` et `repartitionner` | dizaines de minutes |

Ces drapeaux servent **tous les profils** (le magasin est partagé) : ne les posez que sur demande d'un
garde-fou, jamais « pour être sûr ». Ils s'oublient au prochain Restart R.

---

# 0. Mode démo (hors plateforme uniquement)

```{r mode_demo, eval=FALSE}
# MODE DÉMO (optionnel) — données FICTIVES et ALÉATOIRES : aucune validité épidémiologique.
# Sur la plateforme : NE PAS exécuter ce chunk. Hors plateforme : l'exécuter AVANT le chunk `session`.
# Il installe un faux paquet pRatihque sur demo/base_demo.sqlite (créée si absente), copie le code dans
# demo/resultats/projet_demo/ (stubs utils/referentiels), active la surcharge du profil « démo » (sorties
# sous demo/resultats/) et pose SCENARIOS_PMSI_DEMO = 1 (le chunk `session` l'affiche). Voir demo/README.md.
source("demo/session_demo.R")
```

# 1. Session : charger le code et se connecter

Une « session » R, c'est l'état de la mémoire de R : quand vous faites *Session → Restart R*, tout est
oublié et il faut rejouer ce chunk. Il charge les fichiers de code, se connecte à la base (une seule
connexion, ouverte ici et nulle part ailleurs) et n'exécute **aucune** étape.

Il affiche l'**empreinte de version** du code : un nombre de fonctions `etape_*` et un code de 8 caractères
calculé sur les fichiers de code. Si un jour un chunk répond « could not find function "etape_…" »
(fonction inconnue), c'est que ce notebook et les fichiers de code ne sont pas de la même version :
comparez cette empreinte avec celle d'un poste à jour (voir `03_outils_maintenance.Rmd`, table des symptômes).

```{r session}
# Ce que fait ce chunk : charge config + code, ouvre la connexion base, affiche version et tableau de bord. N'exécute rien.
# Ce que vous verrez : PROFIL, années, PATH_RESULTS, « Session chargée sans exécution », l'empreinte de version,
#   puis le tableau de bord etat_pipeline() (À FAIRE partout à la première installation : normal).
# Durée : quelques secondes. À rejouer après chaque Restart R.
PROFIL_01 <- "production"   # <- profil de la session ; "diagnostic" seulement pour l'étude de périmètre (mêmes magasins partagés)
rm(list = setdiff(ls(), "PROFIL_01"))
if (nzchar(Sys.getenv("SCENARIOS_PMSI_DEMO"))) {
  cat("################  MODE DÉMO : base fictive (faux pRatihque), sorties sous demo/resultats/ — AUCUNE validité épidémiologique  ################\n")
} else Sys.setenv(SCENARIOS_PMSI_PROFIL = PROFIL_01)
Sys.setenv(SCENARIOS_PMSI_ETAPES_SEULEMENT = "1")   # charger sans exécuter : les étapes se lancent chunk par chunk ci-dessous
source("extraction.R")                              # connecte la base (objet `conn`) ; racine du dépôt : SCENARIOS_PMSI_PATH ou config_locale.R
cat(empreinte_version(PATH_PROJET)$texte, "\n")     # à comparer entre postes en cas de « fonction inconnue »
etat_pipeline()
```

*Si vous voyez* « Racine du projet inconnue » : `config_locale.R` manque à la racine du dépôt (copiez
`config_locale.exemple.R` et remplissez-le). *Si vous voyez* « Paquet manquant » : installez-le (`install.packages`).

# 2. Préparer les tables de travail en base (`prep_data`)

Le pipeline ne travaille jamais directement sur les vues nationales : il fabrique d'abord, **en base et en
mémoire temporaire**, une table par année avec **une ligne par séjour** (l'unité la plus « prioritaire »
retenue quand un séjour passe par plusieurs unités, la réanimation d'abord ; des indicateurs diabète et
hypertension ; l'âge, le sexe, le GHM, la durée). Ces tables disparaissent quand la session se déconnecte :
c'est voulu (rien de niveau séjour n'est jamais écrit sur le disque), et c'est pourquoi ce chunk se rejoue à
chaque session d'extraction. Il commence par dresser le **plan** : quels comptes partiels et quelles tables
de référence manquent, donc quelles années préparer. Quand tout est déjà là, il l'annonce et ne prépare rien.

```{r prep_data}
# Ce que fait ce chunk : le plan (ce qui manque), puis une table temporaire prep_data_<an> par année nécessaire.
# Ce que vous verrez : « plan : N itérations à faire, M refs à faire, années à préparer : … », puis une bannière par année.
#   Tout déjà présent -> « rien à préparer ». Durée : quelques minutes par année (ordre de grandeur), rien si tout est là.
etape_prep_data()          # ans = c(24, 25) pour forcer des années précises (rare)
```

*Si vous voyez* une erreur SQL : la base a changé de dialecte ou une vue manque ; notez le message complet
et signalez-le (les requêtes sont des copies tracées des scripts historiques, voir `VISITE_GUIDEE.md` §7).

# 3. Compter les séjours longs par catégorie et par année (`partiels`)

Un **séjour long** dure 3 nuits ou plus ; c'est là que le codage des diagnostics associés est le plus
complet. Pour chaque **catégorie d'établissements** (CHR/U, CH) et chaque **année**, cette étape compte les
séjours par **profil** — un profil, c'est la combinaison âge × sexe × GHM × diagnostic principal × … plus la
« graine » : les deux diagnostics associés les plus sévères réellement observés. Elle n'écrit que des
**comptes** (jamais une ligne de séjour) dans `00_partiels/`, un fichier par (catégorie × année). Ces
fichiers sont un cache : une fois écrits, ils ne sont jamais recalculés (sauf `FORCER_PARTIELS`).

```{r partiels}
# Ce que fait ce chunk : un fichier de comptes catalogue_partiel_<etbs>_<an>.parquet par (catégorie × année) manquant.
# Ce que vous verrez : une bannière par itération avec le nombre de profils, « déjà présent, sauté » pour les autres.
# Durée : de plusieurs minutes à plus d'une heure PAR itération sur la base réelle (des heures pour dix années) ;
#   quelques secondes en démo. Interrompu ? Relancez tel quel : les fichiers écrits sont conservés.
etape_partiels_longs()     # iterations = data.frame(etbs = "CHR/U", an = 25) pour une itération isolée
```

## 3b. Ce que chaque année apporte (`apports`)

Trois fichiers de diagnostic aident à décider le **périmètre** (combien d'années, quelles catégories) :
`diagnostic_apports.csv` (par itération : combien de diagnostics principaux jamais vus avant), `recouvrement.csv`
(qu'apporte l'année B par rapport à l'année A : part des combinaisons déjà vues) et `diagnostic_memoire_<profil>.csv`
(le pic de mémoire de chaque calcul : au-dessus de 10 Go, on approche la limite de la plateforme).

```{r apports}
# Ce que fait ce chunk : lit et affiche les trois fichiers de diagnostic écrits par `partiels` (lecture seule).
# Ce que vous verrez : trois tables et une courbe des diagnostics nouveaux cumulés ; un fichier absent est annoncé
#   (« absent — produit par … ») sans erreur. Durée : instantané.
apports <- lire_si_present(FICHIER_APPORTS(), "etape_partiels_longs()"); apports   # 90_diagnostics/ [partagé]
if (!is.null(apports)) plot(seq_len(nrow(apports)), cumsum(apports$nb_diag2_nouveaux), type = "b",
                            xlab = "itération (CHR/U puis CH, années croissantes)", ylab = "diagnostics principaux nouveaux, cumulés")
recouvrement <- lire_si_present(FICHIER_RECOUVREMENT(), "etape_partiels_longs()"); recouvrement
memoire <- lire_si_present(FICHIER_DIAG_MEMOIRE(), "etape_refs() / etape_partiels_longs() / etape_catalogue()")
if (!is.null(memoire)) memoire[order(-memoire$pic_go), ][seq_len(min(10, nrow(memoire))), ]
```

# 4. Les tables de référence, dont le catalogue des courts (`references`)

Les **tables de référence** sont les comptes agrégés dans lesquels le tirage des scénarios puisera : quels
diagnostics associés sont fréquents pour tel diagnostic principal, tel âge, tel sexe (les candidats de
complétion) ; combien de maladies chroniques porte un patient de tel âge ; comment se répartissent les
complications du diabète ; les modes d'entrée et de sortie, les durées et, pour les séjours courts, le type d'unité
(UHCD ou non, tel que l'extraction le retient : seuls les séjours entièrement en UHCD sont « UHCD ») observés — c'est
« l'habillage administratif », tiré plus tard avec la tenue de chaque scénario.
Neuf tables vont dans `10_references/`. La dixième, `ref_pivots_courts`, est **le catalogue des séjours courts**
(0 à 2 nuits) : la liste de leurs **pivots** — un pivot est un profil de séjour court (mode d'hospitalisation,
sexe, classe d'âge, GHM, diagnostic principal, durée) avec son effectif — rangée dans `30_courts/`.

Cette étape vient **avant** le catalogue des longs parce que celui-ci a besoin d'une de ces tables (la
répartition des classes d'obésité, pour convertir les codes E669 « sans précision » — doctrine : ces codes sont
des erreurs de codage, remplacés par la distribution réelle des codes précis).

```{r references}
# Ce que fait ce chunk : calcule les tables de référence manquantes (10_references/) et le catalogue des courts (30_courts/).
# Ce que vous verrez : une ligne par table (« calculée » ou « déjà présente, sautée »), le nombre de pivots du tirable.
# Durée : quelques minutes à quelques dizaines de minutes sur la base réelle ; secondes en démo.
etape_refs()               # forcer = TRUE uniquement si un garde-fou vous l'a demandé (voir l'encadré FORCER_* en tête)
```

*Si vous voyez* « magasin partagé references … en écart » ou « … courts … en écart » : le garde-fou a détecté
qu'un magasin existant a été fabriqué avec d'autres paramètres (année de référence, seuils, années du
tirable) ou par une version antérieure du code (la clé citée est alors `COLS_ADMIN_COURTS` ou `CLES_ADMIN_LONGS` :
une photographie a changé de colonnes) ; suivez l'encadré en tête (`FORCER_REFS` ou `FORCER_COURTS`, puis relancez
ce chunk).

# 5. Le catalogue des séjours longs (`catalogue`)

Le **catalogue**, c'est la liste de tous les profils de séjours longs possibles, avec le nombre de fois où
chacun a été vu dans la vraie base sur le périmètre choisi — comme un catalogue de vente par correspondance
où chaque article porte sa popularité. Il est fabriqué en additionnant les comptes partiels du périmètre,
en convertissant les E669, puis en appliquant le **seuil de confidentialité** : un profil vu 10 fois ou moins
n'entre pas au catalogue. Le catalogue est un magasin partagé, gardé par son `_meta.yaml` : s'il existe déjà
avec les mêmes paramètres, le chunk le dit et ne refait rien.

**La décision de périmètre se prend ici**, en éditant les deux lignes en tête du chunk. Par défaut, elles
reprennent la configuration du profil (`config.R`, bloc PROFIL) — et c'est ce qu'il faut : si vous choisissez
un autre périmètre, la configuration devra être alignée dessus (`ANS_HISTORIQUE`, `TYPES_ETBS_LONGS`) pour
que le catalogue soit chargeable ensuite, le garde-fou du magasin y veille. En production, le catalogue est
un objet de 21 millions de lignes obtenu au prix d'heures de calcul : **on ne le reconstruit pas** sur le
même périmètre (le chunk le saute de lui-même).

```{r catalogue}
# Ce que fait ce chunk : assemble le catalogue des longs (partiels du périmètre -> conversion E669 -> seuil > 10), puis
#   affiche le rapport d'extraction (effet de la conversion, profils entrés au catalogue).
# Ce que vous verrez : « catalogue déjà à jour … sauté » (le cas courant) ou les deux étages d'agrégation puis le rapport.
# Durée : dizaines de minutes sur la base réelle (tout est fait hors base, depuis les fichiers) ; secondes en démo.
ANS_CHOISIES <- ANS_HISTORIQUE      # <- À ÉDITER seulement pour changer de périmètre (ex. 22:26) ; défaut = périmètre du profil
ETBS_CHOISIS <- TYPES_ETBS_LONGS    # <- idem (ex. "CHR/U") ; la config devra être alignée sur ce choix (garde du magasin)
etape_catalogue(ans = ANS_CHOISIES, etbs = ETBS_CHOISIS)
cat(lire_si_present(FICHIER_RAPPORT_EXTRACTION(), "etape_catalogue()"), sep = "\n")   # 20_catalogue/rapport_extraction.txt (date en 1re ligne)
```

*Si vous voyez* « fichier(s) manquant(s) … etape_partiels_longs() » : une itération du périmètre n'a pas
son fichier de comptes ; remontez au chunk `partiels`. *Si vous voyez* « magasin partagé catalogue … en
écart » : voir l'encadré `FORCER_CATALOGUE` en tête.

# 6. Découper et typer le catalogue (`repartitionner`)

Le catalogue est trop gros pour être chargé d'un bloc. Cette étape le range **par lettre du diagnostic
principal** (une part par lettre), ajoute à chaque profil sa **typologie** (DPEC : « Chirurgie adultes > 3 nuits »,
« Accouchement normal mère »… ; TPEC : Médecine, Chirurgie, Obstétrique…) et son **identifiant stable**
(`id_profil` : une empreinte calculée sur le contenu de la ligne, la même partout et pour toujours — c'est
elle qui permettra au registre des campagnes de savoir ce qui a déjà servi). Une fois : le chunk se saute
lui-même si c'est fait. Restart R conseillé avant sur la base réelle (étape lourde en mémoire).

```{r repartitionner}
# Ce que fait ce chunk : écrit 20_catalogue/catalogue_longs_seuil/part_<lettre>.parquet + _meta.yaml, renomme le
#   fichier unique en .ancien (jamais supprimé). Idempotent : « catalogue partitionné déjà présent … sauté ».
# Ce que vous verrez : une ligne par lettre avec son nombre de lignes, puis la vérification lignes == méta.
# Durée : dizaines de minutes en production ; secondes en démo.
etape_repartitionner_catalogue()
```

*Si vous voyez* « le catalogue partitionné a été typé avec la typologie … » : la version de la typologie
(`referentiels/typologie_sejours.yaml`) a changé depuis ; le message donne la marche à suivre (supprimer le
dossier, restaurer le `.ancien`, relancer) — c'est un cas de `03_outils_maintenance.Rmd`, pas du quotidien.

## 6b. Vérifier le catalogue (`verif_catalogue`)

Deux contrôles de lecture seule : le fichier compagnon du catalogue (taille, typologie, recette d'identifiant,
effectifs par classe DPEC) avec un aperçu d'une lettre ; puis la **couverture** : les diagnostics principaux
présents dans les comptes partiels mais **perdus au seuil** de confidentialité (trop rares pour entrer au
catalogue), triés par effectif. Cette liste est une information de périmètre, pas une anomalie.

```{r verif_catalogue}
# Ce que fait ce chunk : lit le _meta.yaml du catalogue, un aperçu léger de la lettre J, puis compare les DP des partiels
#   (conversion E669 appliquée) aux DP du catalogue : liste des DP perdus au seuil. Lecture seule.
# Ce que vous verrez : « lignes : … ; parts : … ; typologie : … », une table DPEC × effectif, 6 lignes d'aperçu, puis
#   « DP distincts avant seuil : … ; après : … ; perdus : … » et les 30 premiers perdus. Durée : quelques secondes à une minute.
side <- lire_si_present(FICHIER_CATALOGUE_META(), "etape_repartitionner_catalogue()")
if (!is.null(side)) {
  cat("lignes :", side$nb_lignes_total, "; parts :", length(side$nb_lignes_par_part), "; typologie :", side$version_typologie, "; recette id :", side$version_recette_id, "\n")
  print(data.frame(DPEC = names(side$effectifs_dpec), n = unlist(side$effectifs_dpec))[order(-unlist(side$effectifs_dpec)), ])
  print(head(lire_catalogue(DIR_CATALOGUE(), lettres = "J", colonnes = c("diag2", "ghm2", "DPEC", "TPEC", "poids"))))   # lecteur unique à repli
}
fichiers <- file.path(DIR_PARTIELS, nom_partiel(rep(ETBS_CHOISIS, each = length(ANS_CHOISIES)), rep(ANS_CHOISIES, times = length(ETBS_CHOISIS))))
manquants <- basename(fichiers[!file.exists(fichiers)])
dist_e660 <- lire_si_present(file.path(DIR_REFERENCES, nom_ref("ref_distribution_e660")), "etape_refs()")
if (length(manquants)) cat("partiels absents :", paste(manquants, collapse = ", "), "— produits par etape_partiels_longs() (voir etat_pipeline()).\n") else {
  piv <- agreger_partiels(fichiers, c("diag2", "cage", "sexe"), "n")
  if (CONVERSION_E669 && !is.null(dist_e660)) piv <- convertir_e669_comptes(piv, "diag2", c("cage", "sexe"), "n", dist_e660, BARE_E669_DEFAUT)
  avant <- piv |> dplyr::summarise(n = sum(n), .by = diag2)
  apres <- unique(lire_catalogue(DIR_CATALOGUE(), MONO_CATALOGUE(), colonnes = "diag2")$diag2)
  perdus <- avant[!avant$diag2 %in% apres, ] |> dplyr::arrange(dplyr::desc(n))
  cat("DP distincts avant seuil :", nrow(avant), "; après :", length(apres), "; perdus au seuil :", nrow(perdus), "\n"); print(head(perdus, 30))
}
```

# 7. Vérifier le catalogue des courts (`tirable_courts`)

Le catalogue des courts a été produit au chunk `references`. Ce contrôle lit son fichier compagnon : années
cumulées (`ANS_COURTS`), seuil, nombre de pivots. C'est dans ce **tirable** que chaque campagne puisera ses
séjours courts (`02_campagne.Rmd`).

```{r tirable_courts}
# Ce que fait ce chunk : lit 30_courts/_meta.yaml et affiche années, seuil, nombre de pivots. Lecture seule.
# Ce que vous verrez : « tirable courts : N pivots ; ANS_COURTS = … ; SEUIL_PIVOT = … ; date … » ; absent -> message
#   « produit par etape_refs() » (remontez au chunk `references`). Durée : instantané.
mc <- lire_si_present(FICHIER_COURTS_META(), "etape_refs()")
if (!is.null(mc)) cat("tirable courts :", mc$n_pivots, "pivots ;", "ANS_COURTS =", paste(unlist(mc$ANS_COURTS), collapse = ","), "; SEUIL_PIVOT =", mc$SEUIL_PIVOT, "; date", mc$date, "; fichier", FICHIER_PIVOTS_COURTS(), "\n")
```

# 8. Tableau de bord final (`etat_final`)

Toutes les lignes d'amont doivent être **FAIT** : `etape_refs`, `etape_partiels_longs`, `etape_catalogue`,
`etape_repartitionner_catalogue`, `tirable_courts`, sans mention « GARDE EN ÉCART ». Les lignes de campagne
(sélection, tirages, livrable) restent À FAIRE : c'est le travail de `02_campagne.Rmd`.

```{r etat_final}
# Ce que fait ce chunk : le tableau de bord etat_pipeline() (fichiers seulement, aucun calcul), puis la mémoire de session.
# Ce que vous verrez : une ligne par étape avec FAIT / PARTIEL / À FAIRE, [partagé] ou [profil], et la preuve (fichiers, dates).
# Durée : instantané. Ensuite : Restart R, puis 02_campagne.Rmd.
etat_pipeline()
memoire_session()   # objets par taille (Mo) ; Restart R avant de passer à 02_campagne.Rmd
```

*Si une ligne d'amont reste À FAIRE ou PARTIEL* : sa colonne « preuve » nomme les fichiers manquants et l'étape
qui les produit ; relancez ce chunk-là (après `session` si vous avez redémarré R).
