---
title: "02 — Produire une campagne de scénarios (le cycle courant)"
output: html_notebook
---

```{r opts, include=FALSE}
# Sécurité : un Knit ne doit JAMAIS lancer le pipeline (heures de calcul).
# Les chunks s'exécutent uniquement au clic (bouton Run), pas au tricotage.
knitr::opts_chunk$set(eval = FALSE)
```

> **Principe directeur : un notebook = UN parcours utilisateur, exécutable DE HAUT EN BAS sans rien
> sauter.** Le déroulé complet est le mode d'emploi. Il n'y a **aucun chunk optionnel** dans ce fichier.
> Préparer les données → `01_preparation_donnees.Rmd` ; réparer, migrer, mesurer → `03_outils_maintenance.Rmd`.

## À qui, quand, prérequis, ce que vous aurez à la fin

**À qui.** À la personne (médecin DIM, data manager) qui produit une **campagne** de scénarios : une campagne,
c'est un lot de scénarios cliniques fictifs tirés en une fois, identifié par un nom court (`C1`, `C2`…), avec un
seul fichier livrable à la fin. Le corpus se construit campagne après campagne.

**Quand.** À chaque campagne : c'est le cycle courant. Une seule décision à prendre, au chunk
`ouvrir_campagne` (le nom de la campagne et ses budgets) ; tout le reste s'exécute dans l'ordre.

**Prérequis.** `01_preparation_donnees.Rmd` a été déroulé au moins une fois sur ce répertoire de travail
(le tableau de bord affiche FAIT sur les lignes d'amont). **Aucune connexion à la base** : ce notebook ne
lit que les magasins partagés (les dossiers de résultats communs) et peut tourner hors plateforme sur une
copie de ces magasins. Un fichier `config_locale.R` à la racine du dépôt (voir 01). Sur la base réelle,
comptez de quelques heures à une journée pour une campagne de 500 000 scénarios.

**Ce que vous aurez à la fin.** Un **livrable unique** `<profil>/60_export_final/scenarios_<Cn>.parquet`
(tous les scénarios de la campagne, séjours longs et courts, avec un fichier compagnon `_meta.yaml` qui décrit
son contenu), un rapport de contrôle `rapport_<Cn>.txt`, un échantillon de relecture `echantillon_revue_<Cn>.csv`
(50 scénarios lisibles, libellés inclus) et la campagne **inscrite au registre** — le registre est le livre de
comptes du corpus : il mémorise, campagne après campagne, quels profils et quels jeux de diagnostics ont déjà
servi, pour que la campagne suivante tire du neuf.

**Relancer est sûr.** Chaque étape reprend ce qui est déjà sur le disque (paquets déjà tirés, sélection déjà
faite) : après un plantage, Restart R, rejouez `session_campagne`, puis relancez le chunk interrompu. Une
campagne déjà inscrite au registre est **close** : la relancer du haut ne re-tire rien (« sélection relue,
aucune nouvelle sélection ») ; pour produire du neuf, on ouvre une nouvelle campagne.

**Les chunks de ce notebook, dans l'ordre** (tout s'exécute) :

| Chunk | Ce qu'il fait |
|---|---|
| `mode_demo` | *Hors plateforme seulement* : bascule sur une base fictive (à NE PAS exécuter sur la plateforme). |
| `session` | Charge le code sans base, affiche la campagne courante, son statut au registre, l'empreinte de version, le tableau de bord. |
| `ouvrir_campagne` | **La décision** : nom et budgets de la campagne, écrits dans `campagne.R` ; vidage (confirmé) des dossiers de travail des campagnes précédentes. |
| `session_campagne` | Après le Restart R : recharge la session sous la nouvelle campagne (même code que `session`). |
| `selection` | Choisit dans le catalogue les profils de séjours longs de la campagne (quota par diagnostic principal). |
| `verif_selection` | Affiche le volume attendu et les diagnostics les plus pauvres. |
| `tirage_longs` | Tire les diagnostics associés de chaque scénario long, par paquets (reprise et parallélisme). |
| `tirage_courts` | Tire les scénarios de séjours courts de la campagne (budget = ratio × longs). |
| `habillage` | Donne à chaque scénario long sa durée et ses modes d'entrée / sortie. |
| `finalisation` | Assemble le livrable unique, les contrôles, le rapport, l'échantillon de revue. |
| `registre` | **Inscrit la campagne au registre** : l'engagement de la campagne. |
| `rapport` | Affiche le rapport de contrôle et l'état du registre. |
| `revue` | Ouvre l'échantillon de relecture clinique (grille de lecture ci-dessous). |
| `etat_final` | Ce que contient le livrable, et le tableau de bord de fin. |

---

# 0. Mode démo (hors plateforme uniquement)

```{r mode_demo, eval=FALSE}
# MODE DÉMO (optionnel) — données FICTIVES et ALÉATOIRES : aucune validité épidémiologique.
# Sur la plateforme : NE PAS exécuter ce chunk. Hors plateforme : l'exécuter AVANT le chunk `session`.
# Il installe un faux paquet pRatihque sur demo/base_demo.sqlite (créée si absente), copie le code dans
# demo/resultats/projet_demo/ (stubs utils/referentiels), active la surcharge du profil « démo » (sorties
# sous demo/resultats/) et pose SCENARIOS_PMSI_DEMO = 1 (le chunk `session` l'affiche). L'amont (catalogue)
# doit avoir été produit par 01_preparation_donnees.Rmd en mode démo, ou par Rscript demo/lancer_demo.R.
source("demo/session_demo.R")
```

# 1. Session : charger le code (sans base)

Une « session » R, c'est l'état de la mémoire de R : après *Session → Restart R*, tout est oublié et il faut
rejouer ce chunk. Il charge le code du profil **production** sans ouvrir de connexion et n'exécute aucune étape.
Il affiche la campagne courante et son **statut au registre** (« jamais inscrite » = on peut la produire ;
« déjà inscrite … — changez d'identifiant » = elle est close), la **surcharge active** (le fichier `campagne.R`
qui porte la décision de campagne, ou « aucune ») et, pour chaque paramètre de campagne, sa valeur et sa
**source** (`défaut config` ou `surcharge campagne (campagne.R)`). Il affiche aussi l'**empreinte de version**
du code (voir `03_outils_maintenance.Rmd`, table des symptômes : « fonction inconnue »).

```{r session}
# Ce que fait ce chunk : charge config + code (profil production, aucune connexion), affiche campagne, statut au registre,
#   surcharge active, source de chaque paramètre, empreinte de version et tableau de bord. N'exécute rien.
# Ce que vous verrez : « Session chargée sans exécution », « CAMPAGNE = … | jamais inscrite au registre | surcharge active : … »,
#   la liste des paramètres [source], l'empreinte, puis etat_pipeline() (amont FAIT, campagne À FAIRE : normal avant d'ouvrir).
# Durée : quelques secondes. À rejouer après chaque Restart R.
rm(list = ls())
if (nzchar(Sys.getenv("SCENARIOS_PMSI_DEMO"))) {
  cat("################  MODE DÉMO : base fictive, sorties sous demo/resultats/ — AUCUNE validité épidémiologique  ################\n")
} else {
  Sys.setenv(SCENARIOS_PMSI_PROFIL = "production")
  # SCENARIOS_PMSI_SURCHARGE : posée par le chunk `ouvrir_campagne` (campagne.R), conservée par Restart R ;
  # Sys.setenv(SCENARIOS_PMSI_SURCHARGE = "") pour revenir aux défauts de config.R (03_outils_maintenance.Rmd).
}
Sys.setenv(SCENARIOS_PMSI_ETAPES_SEULEMENT = "1")   # charger sans exécuter : les étapes se lancent chunk par chunk ci-dessous
source("tirage.R")                                  # aucune connexion base ; racine du dépôt : SCENARIOS_PMSI_PATH ou config_locale.R
cat(empreinte_version(PATH_PROJET)$texte, "\n")     # à comparer entre postes en cas de « fonction inconnue »
cat("CAMPAGNE =", CAMPAGNE, "|", statut_campagne_registre(CAMPAGNE, lire_registre(DIR_REGISTRE()))$texte, "| surcharge active :", surcharge_active(), "\n")
afficher_sources_campagne()   # valeur effective et source (défaut config / campagne.R) de chaque paramètre de campagne
etat_pipeline()
```

*Si vous voyez* « Racine du projet inconnue » : `config_locale.R` manque (copiez `config_locale.exemple.R`).
*Si le tableau de bord affiche* À FAIRE sur `etape_catalogue` ou `tirable_courts` : l'amont n'a pas été fait sur
ce répertoire ; c'est `01_preparation_donnees.Rmd`. *Si la session affiche* « défaut config » partout alors que
vous aviez ouvert une campagne : la variable de surcharge n'a pas survécu à une nouvelle session RStudio ;
rejouez `ouvrir_campagne` (réécriture identique, acceptée).

# 2. Ouvrir la campagne : LA décision (`ouvrir_campagne`)

C'est le seul chunk à décision du notebook. Ses paramètres sont **en tête, en clair**, un commentaire chacun.
Il les écrit dans `campagne.R` (un petit fichier à la racine du dépôt, jamais versionné) et l'active pour la
session ; les défauts de doctrine restent dans `config.R`, qu'on n'édite jamais pour une campagne.

Comment choisir :

- **L'identifiant** (`CAMPAGNE_A_OUVRIR`) : court, jamais utilisé (`C3` après `C2`). Une campagne déjà inscrite
  au registre est close : le chunk `session_campagne` vous le dira (« déjà inscrite … — changez d'identifiant »).
- **Le budget longs** (`NB_CRH_CIBLE_CAMP`) : le nombre de scénarios de séjours longs visé. C'est un ordre de
  grandeur, pas un engagement : le réalisé est inférieur (les doublons sont éliminés, le rapport les chiffre).
  Exemple : 500 000 pour une campagne de production ; 20 000 pour une campagne d'essai.
- **k** (`NB_LIGNES_PAR_DP_CAMP`) : combien de profils différents par diagnostic principal. À k = 1, un seul
  profil par diagnostic reçoit toutes les variantes ; à k = 5, cinq profils s'en partagent. Leçon du premier
  tirage réel : à k = 1 on demande trop de variantes à une seule strate et l'unicité en élimine la moitié — k = 5
  est recommandé pour une grosse campagne.
- **Le registre** (`REGISTRE_ACTIF_CAMP`) : `TRUE` en production (la campagne compte pour les suivantes).
  `FALSE` seulement pour un essai que l'on ne veut pas inscrire.
- **Les courts** : `RATIO_COURTS_CAMP` = combien de scénarios de séjours courts pour un scénario long
  (1.0 = autant ; valeur provisoire, à calibrer avec l'équipe apprentissage) ; ou `NB_CRH_CIBLE_COURTS_CAMP`
  pour imposer un nombre absolu (sinon `NULL`).
- **Les tenues admin** (`NB_VARIANTES_ADMIN_*_CAMP`) : combien de « tenues » (durée + modes d'entrée / sortie)
  par scénario. 1 = un scénario, une tenue (le défaut). N > 1 démultiplie les lignes du livrable.

Le chunk affiche ensuite les dossiers de travail des **campagnes précédentes** (`40_campagnes/<C>/` : sélection,
paquets tirés, habillé — des fichiers transitoires, reconstructibles) et propose de les vider derrière
`JE_CONFIRME_NOUVELLE_CAMPAGNE`. Ce vidage **ne touche jamais** le registre ni les livrables des campagnes passées.

```{r ouvrir_campagne}
# Ce que ce chunk TOUCHE : écrit campagne.R à la racine (non versionné) et pose SCENARIOS_PMSI_SURCHARGE pour la session ;
#   si JE_CONFIRME_NOUVELLE_CAMPAGNE = TRUE, SUPPRIME les dossiers 40_campagnes/<autres campagnes>/ (sélection, paquets, habillé).
# Ce qu'il ne touche JAMAIS : config.R, config_locale.R, le registre (50_registre/), les livrables (60_export_final/), les magasins partagés.
# Ce que vous verrez : « surcharge campagne écrite : … — Restart R puis chunk session », puis la liste des dossiers transitoires
#   d'autres campagnes et « Rien vidé » (ou « Vidé : … » si confirmé). En mode démo : la campagne est pilotée par la surcharge démo.
# Si vous voyez « surcharge campagne refusée : le PALIER … est actif » : un palier de mesure est en cours (03_outils_maintenance.Rmd,
#   chunk vider_palier), retirez-le d'abord. Durée : instantané.
CAMPAGNE_A_OUVRIR   <- "C2"        # identifiant court ([A-Za-z0-9_-]) : nouveau, jamais inscrit au registre
NB_CRH_CIBLE_CAMP   <- 500000L     # budget de scénarios LONGS visé (ordre de grandeur, pas un engagement ; 20000L pour un essai)
NB_LIGNES_PAR_DP_CAMP <- 1L        # k profils distincts par diagnostic principal (5L recommandé pour une grosse campagne)
REGISTRE_ACTIF_CAMP <- TRUE        # TRUE en production : la campagne compte pour les suivantes ; FALSE = essai non inscrit
RATIO_COURTS_CAMP   <- 1.0         # scénarios courts = RATIO × scénarios longs attendus — PROVISOIRE, à calibrer avec l'équipe apprentissage
NB_CRH_CIBLE_COURTS_CAMP <- NULL   # NULL = le ratio ci-dessus ; un entier (ex. 250000L) impose un budget courts absolu
NB_VARIANTES_ADMIN_LONGS_CAMP <- 1L  # tenues admin (durée + modes) par scénario long : 1 = un scénario, une tenue ; N > 1 : N tenues, lignes × N
NB_VARIANTES_ADMIN_COURTS_CAMP <- 1L # idem pour les courts (2 = ancienne convention v7.1.2)
# PLAFONDS_DPEC_CAMP <- list("Accouchement normal mère" = 100L, "Bébé normal" = 100L)   # seulement pour ajuster les plafonds de classe pour CETTE campagne
JE_CONFIRME_NOUVELLE_CAMPAGNE <- FALSE   # TRUE : vide les dossiers transitoires des campagnes PRÉCÉDENTES (le registre et les livrables restent)
if (nzchar(Sys.getenv("SCENARIOS_PMSI_DEMO"))) {
  campagne_ouverte <- CAMPAGNE
  cat("MODE DÉMO : campagne", CAMPAGNE, "pilotée par la surcharge démo (SCENARIOS_PMSI_DEMO_CAMPAGNE) ; campagne.R n'est pas écrit.\n")
} else {
  campagne_ouverte <- CAMPAGNE_A_OUVRIR
  ecrire_surcharge_campagne(CAMPAGNE_A_OUVRIR, NB_CRH_CIBLE_CAMP, NB_LIGNES_PAR_DP_CAMP, REGISTRE_ACTIF_CAMP,
                            plafonds_dpec = if (exists("PLAFONDS_DPEC_CAMP")) PLAFONDS_DPEC_CAMP else NULL,
                            nb_crh_cible_courts = NB_CRH_CIBLE_COURTS_CAMP, ratio_courts = RATIO_COURTS_CAMP, nb_variantes_admin = NB_VARIANTES_ADMIN_LONGS_CAMP,
                            nb_variantes_admin_courts = NB_VARIANTES_ADMIN_COURTS_CAMP)
}
anciennes <- setdiff(basename(list.dirs(DIR_CAMPAGNES, recursive = FALSE)), campagne_ouverte)
cat("campagne ouverte :", campagne_ouverte, "; dossiers transitoires d'autres campagnes (40_campagnes/) :", if (length(anciennes)) paste(anciennes, collapse = ", ") else "aucun", "\n")
if (JE_CONFIRME_NOUVELLE_CAMPAGNE && length(anciennes)) {
  unlink(file.path(DIR_CAMPAGNES, anciennes), recursive = TRUE); cat("Vidé :", paste(anciennes, collapse = ", "), "(le registre et les livrables sont intacts).\n")
} else cat(paste0("Rien vidé", if (length(anciennes)) " : passer JE_CONFIRME_NOUVELLE_CAMPAGNE à TRUE pour supprimer ces dossiers transitoires (reconstructibles, jamais le registre)." else "."), "\n")
```

**Maintenant : Session → Restart R**, puis le chunk suivant. Le Restart est nécessaire pour que la nouvelle
décision (`campagne.R`) soit chargée par le code ; la variable qui l'active survit au Restart. (En mode démo,
enchaînez sans Restart.)

# 3. Session sous la nouvelle campagne (`session_campagne`)

Même code que `session`. La ligne `CAMPAGNE = …` doit maintenant afficher **votre** identifiant, avec
« jamais inscrite au registre », et chaque paramètre de campagne la source `surcharge campagne (campagne.R)`.
Sur la base réelle, rejouez aussi ce chunk après chaque Restart R entre deux étapes lourdes.

```{r session_campagne}
# Ce que fait ce chunk : identique à `session` — à rejouer après le Restart R qui suit ouvrir_campagne, et après tout Restart R.
# Ce que vous verrez : « CAMPAGNE = <votre identifiant> | jamais inscrite au registre | surcharge active : …/campagne.R (CAMPAGNE …) »
#   et chaque paramètre avec [surcharge campagne (campagne.R)]. Sinon : voir les messages sous `session`. Durée : quelques secondes.
rm(list = ls())
if (nzchar(Sys.getenv("SCENARIOS_PMSI_DEMO"))) {
  cat("################  MODE DÉMO : base fictive, sorties sous demo/resultats/ — AUCUNE validité épidémiologique  ################\n")
} else Sys.setenv(SCENARIOS_PMSI_PROFIL = "production")
Sys.setenv(SCENARIOS_PMSI_ETAPES_SEULEMENT = "1")
source("tirage.R")
cat(empreinte_version(PATH_PROJET)$texte, "\n")
cat("CAMPAGNE =", CAMPAGNE, "|", statut_campagne_registre(CAMPAGNE, lire_registre(DIR_REGISTRE()))$texte, "| surcharge active :", surcharge_active(), "\n")
afficher_sources_campagne()
etat_pipeline()
```

# 4. Sélectionner les profils de la campagne (`selection`)

La **sélection** choisit, dans le catalogue, les profils de séjours longs de la campagne. Doctrine : **la
représentativité des diagnostics passe avant celle des situations cliniques** — chaque diagnostic principal du
catalogue reçoit sa part du budget (X scénarios par diagnostic), k profils distincts par diagnostic sont tirés
(probabilité proportionnelle à leur effectif réel), chacun décliné en **variantes** (un même profil, des jeux
de diagnostics associés différents). Les classes très standardisées (accouchement normal, bébé normal) sont
plafonnées. Sous registre : les profils **jamais utilisés** d'abord ; quand un diagnostic n'en a plus, ses
profils déjà utilisés sont **recyclés** avec des variantes nouvelles (numérotées après celles du registre) — un
diagnostic épuisé reste ainsi présent à chaque campagne, avec des scénarios réellement nouveaux. Lettre par
lettre pour tenir en mémoire ; figée sous graine : relancer relit la sélection, ne la refait jamais.

```{r selection}
# Ce que fait ce chunk : écrit 40_campagnes/<C>/selection/ (une part par population et par lettre, stats par DP, _meta.yaml).
# Ce que vous verrez : par population, « == Sélection <pop> : <nb DP> DP, budget <b>, X = <x> par DP, k = <k> == », puis
#   « <pop> : <l> lignes sélectionnées, <v> variantes attendues ; plafonds appliqués = … ; manque à gagner = … ».
# Durée : quelques minutes sur le catalogue réel ; secondes en démo. Relancer = relecture (« sélection relue »).
etape_selection_longs()      # budget = NB_CRH_CIBLE, mode = MODE_SELECTION, k = NB_LIGNES_PAR_DP (tous posés par campagne.R)
```

*Si vous voyez* « campagne … déjà inscrite au registre … campagne CLOSE » : cet identifiant a déjà servi ;
retournez à `ouvrir_campagne` avec un identifiant neuf. *Si vous voyez* « selection/_meta.yaml : paramètres
différents » : le dossier de cette campagne a été produit sous un autre budget ; ouvrez un autre identifiant,
ou videz ce dossier (`03_outils_maintenance.Rmd`, chunk `vider_campagne_courante`).

## 4b. Vérifier la sélection (`verif_selection`)

```{r verif_selection}
# Ce que fait ce chunk : lit selection/_meta.yaml et les stats par DP (lecture seule).
# Ce que vous verrez : « campagne … ; volume attendu total : … (cible …) », le détail par population, les 30 DP les plus
#   pauvres (manque à gagner = variantes demandées non disponibles) et les classes plafonnées. Durée : instantané.
mt <- lire_si_present(FICHIER_SELECTION_META(), "etape_selection_longs()")
if (!is.null(mt)) {
  cat("campagne", mt$CAMPAGNE, "; volume attendu total :", mt$volume_attendu, "(cible", mt$NB_CRH_CIBLE, ")\n"); str(mt$par_population)
  stats_dp <- do.call(rbind, lapply(names(POPULATIONS), function(p){ d <- lire_si_present(file.path(DIR_SELECTION(p), "selection_longs_stats_dp.csv"), "etape_selection_longs()"); if (is.null(d)) NULL else cbind(population = p, d) }))
  if (!is.null(stats_dp)) {
    print(head(stats_dp[order(-stats_dp$manque_a_gagner), c("population", "dp", "groupe", "lignes_disponibles", "X_dp", "manque_a_gagner")], 30))   # DP les plus pauvres
    print(aggregate(variantes ~ population + groupe, stats_dp[stats_dp$plafonne, ], sum))                                                          # classes DPEC plafonnées
  }
}
```

# 5. Tirer les diagnostics associés des séjours longs (`tirage_longs`)

Chaque scénario long part de sa **graine** (les deux diagnostics associés réels de son profil) et reçoit une
**complétion** tirée au sort dans la table de référence de sa strate (même diagnostic principal, sexe, âge,
GHM), chaque code ayant la probabilité de sa fréquence réelle. Le travail se fait par **paquets** (« chunks »)
écrits un à un sur le disque : après un plantage, on relance tel quel et seuls les paquets manquants sont
refaits, avec exactement le même résultat qu'une exécution d'une traite (une graine aléatoire par paquet).

**Étape lourde** sur la base réelle : Restart R avant (puis `session_campagne`). Par défaut, tout est tiré dans
cette session. Pour aller plus vite, plusieurs sessions R peuvent se partager les paquets : chacune reçoit une
**plage** disjointe (`chunk_range = c(i, j)`) et une population, toutes écrivent dans le même dossier — le
nombre de paquets par population est dans le fichier compagnon `longs_chunks_meta.yaml` après le premier appel.

```{r tirage_longs}
# Ce que fait ce chunk : écrit 40_campagnes/<C>/chunks/<population>/longs_chunk_XXXX.parquet (un paquet à la fois, reprise sûre).
# Ce que vous verrez : la bannière (CAMPAGNE, NB_CRH_CIBLE effectif, surcharge active), puis une ligne par paquet avec son débit
#   (scénarios/s) et, tous les 10 paquets, une extrapolation du temps restant ; « déjà présent, sauté » à la reprise.
# Durée : des heures pour 500 000 scénarios en une session (le débit affiché permet d'extrapoler) ; secondes en démo.
# Parallélisme (facultatif) : dans CHAQUE session, jouer `session_campagne` puis UNE plage disjointe, ex. :
#   session 1 : etape_tirage_das_longs(chunk_range = c(1, 25),  populations = "adulte")
#   session 2 : etape_tirage_das_longs(chunk_range = c(26, 50), populations = "adulte")
#   session 3 : etape_tirage_das_longs(populations = "pediatrie")
if (palier_actif()) cat("ATTENTION : un PALIER de mesure est actif (", surcharge_active(), ") : ce tirage utiliserait le budget de mesure, pas la campagne. Videz le palier (03_outils_maintenance.Rmd) et Restart R d'abord.\n") else
  etape_tirage_das_longs()   # tout, en une session ; chunk_range = c(i, j) et populations = "adulte" pour une plage (voir ci-dessus)
```

*Si vous voyez* « découpage incompatible avec les chunks existants … attendu … ; reçu … » : le découpage en
paquets a changé (budget ou paramètres de chunking) et le dossier contient des paquets d'un autre découpage ; le
garde-fou refuse de mélanger — videz le dossier de la campagne (`03_outils_maintenance.Rmd`,
`vider_campagne_courante`) ou ouvrez un autre identifiant.

# 6. Tirer les scénarios de séjours courts (`tirage_courts`)

Les **séjours courts** (0 à 2 nuits) ont le même statut que les longs dans le corpus. Leur traitement diffère :
leurs diagnostics associés sont notoirement sous-codés en routine, donc on ne recopie pas ce sous-codage — on
**sature** chaque scénario avec des maladies chroniques tirées selon leur prévalence chez les patients de même
âge et sexe hospitalisés longtemps (là où le codage est complet). Le **budget** = `RATIO_COURTS` × volume longs
attendu de la sélection (ou le budget absolu posé à l'ouverture), réparti sur les **pivots** du catalogue des
courts au prorata de leur effectif ; sous registre, les variantes reprennent après celles déjà inscrites (aucun
re-tirage). Même mécanique de paquets et de plages que les longs (`chunk_range`). Chaque scénario court reçoit
ensuite sa **tenue administrative** (modes d'entrée et de sortie, mode de prise en charge) **et son type d'unité**
(`type_unite` : UHCD ou non), tirés ensemble parmi les combinaisons réellement observées dans sa strate — les courts
portent ainsi `type_unite` comme les longs, mais par l'habillage et non par le profil (le fichier compagnon du livrable
le dit ; l'aval s'en sert pour la règle des diagnostics imprécis, qui exempte les séjours UHCD).

```{r tirage_courts}
# Ce que fait ce chunk : écrit 40_campagnes/<C>/chunks_courts/ puis habille/courts/scenarios_courts.parquet + _meta.yaml (tenue admin
#   ET type_unite tirés ensemble, au poids des effectifs de la strate ; jamais de case vide).
# Ce que vous verrez : « CAMPAGNE = … ; budget courts = N (source : ratio … ) », « tirable P pivots, T tirés (vierges = …,
#   recyclés = …) », une ligne par paquet, puis le nombre de scénarios gardés / demandés.
# Durée : de quelques minutes à une heure sur la base réelle selon le budget ; secondes en démo.
etape_tirage_courts()        # budget = 12345L pour imposer un budget absolu à cet appel ; chunk_range = c(i, j) par session parallèle
```

*Si vous voyez* « budget courts : NB_CRH_CIBLE_COURTS est NULL et le volume longs attendu de la campagne est
inconnu » : le ratio a besoin du volume attendu de la sélection ; remontez au chunk `selection`. *Si vous voyez*
« campagne CLOSE côté courts » : cet identifiant a déjà des courts inscrits ; nouvel identifiant (`ouvrir_campagne`).

# 7. Habiller les scénarios longs (`habillage`)

L'**habillage administratif** donne à chaque scénario long une durée de séjour et des modes d'entrée et de
sortie, tirés parmi les combinaisons observées dans la vraie base pour sa strate (au poids des effectifs).
Quand la strate fine est vide, l'étape **replie** sur une strate plus large (la classe d'âge à la place de
l'âge exact, puis mode d'hospitalisation × classe d'âge × racine de GHM) et le note dans la colonne
`repli_admin` (0 = strate fine). Jamais de valeur vide en silence : si aucun niveau ne convient, l'étape
s'arrête en nommant le profil. Lit les paquets par lots ; exige un jeu de paquets complet. Restart R avant sur
la base réelle.

```{r habillage}
# Ce que fait ce chunk : écrit 40_campagnes/<C>/habille/<population>/lot_XXXX.parquet (relecture des paquets par lots).
# Ce que vous verrez : une ligne par lot, la distribution de repli_admin (0 / 1 / 2), « zéro NA d'habillage ».
# Durée : dizaines de minutes sur la base réelle ; secondes en démo. Exige tous les paquets : sinon « population … : n / N chunks
#   présents. Lancez etape_tirage_das_longs() (plages manquantes) d'abord » — remontez au chunk tirage_longs.
etape_habillage_longs()      # populations = "adulte" pour une seule population
```

*Si vous voyez* « aucun candidat admin à AUCUN niveau » : la photographie des modes / durées ne couvre pas ce
profil ; c'est un cas de maintenance (élargir les années de la photographie, `01`, chunk `references` sous
`FORCER_REFS`) — jamais de valeur vide silencieuse.

# 8. Finaliser : le livrable unique, le rapport, l'échantillon (`finalisation`)

Assemble **un seul fichier livrable** pour la campagne : tous les scénarios longs (toutes populations) **et** les
courts, avec une colonne `branche` (`long` / `court`) en tête. Applique les contrôles (aucun code E669 résiduel,
aucune valeur d'habillage vide, durée dans le périmètre de sa branche, identifiants uniques), élimine les
doublons, écrit le fichier compagnon `_meta.yaml` (volumes par branche, ratio courts réalisé, familles de
colonnes), le **rapport** de contrôle, l'**échantillon de revue** (50 scénarios lisibles) et le top 30 des
diagnostics associés par CMD. Garde-fou : le livrable d'une **autre** campagne n'est jamais écrasé (stop) ; la
même campagne est réécrite à l'identique. Restart R avant sur la base réelle.

```{r finalisation}
# Ce que fait ce chunk : écrit <profil>/60_export_final/scenarios_<C>.parquet + _meta.yaml, rapport_<C>.txt, echantillon_revue_<C>.csv,
#   top30_das_par_cmd_<C>.csv ; inscrit aussi le registre en fin de course quand REGISTRE_ACTIF est TRUE (le chunk suivant le confirme).
# Ce que vous verrez : « corpus <C> : dossier créé », une ligne par lot relu, « livrable monofichier : N lignes (longs = …, courts = …) »,
#   puis le rapport complet imprimé (critère : « TOTAL anomalies = 0 »). Durée : dizaines de minutes en production ; secondes en démo.
etape_finalisation()         # fusionner = TRUE pour forcer un fichier unique au-delà de SEUIL_MONOFICHIER
etat_pipeline()
```

*Si vous voyez* « le dossier … porte un _meta.yaml d'une AUTRE campagne » : deux campagnes se disputent le même
identifiant ; rien n'a été écrasé — ouvrez un autre identifiant. *Si vous voyez* « scénarios courts de la
campagne absents » : remontez au chunk `tirage_courts`.

# 9. Inscrire la campagne au registre (`registre`)

**C'est l'engagement de la campagne.** Le registre (`<profil>/50_registre/registre_tirages/registre_<C>.parquet`)
grave, pour chaque scénario produit, son profil, son numéro de variante et l'empreinte de son jeu de diagnostics,
dans les deux branches (longs et courts). C'est lui qui garantit que la campagne suivante tirera du neuf. **Une
campagne finalisée mais non inscrite est un poison silencieux** : ses scénarios seraient re-tirés à la campagne
suivante sans que rien ne l'indique — c'est arrivé en exploitation réelle. Ce chunk est donc dans le fil nominal,
distinct et visible. La finalisation l'a déjà écrit quand le registre est actif : ce chunk le confirme (même
contenu = rien réécrit, le registre est append-only et ne se réécrit jamais) et l'écrit s'il manquait. Sous
`REGISTRE_ACTIF <- FALSE` (posé à l'ouverture), il affiche « registre inactif — rien à inscrire ».

La marche arrière existe, bruyante et confirmée : si la revue clinique disqualifie la campagne, `03_outils_maintenance.Rmd`,
chunk `oublier_campagne`, retire ses lignes du registre (le livrable n'est pas touché).

```{r registre}
# Ce que ce chunk TOUCHE : registre_<C>.parquet dans 50_registre/registre_tirages/ (ajout ; jamais de réécriture d'un contenu différent).
# Ce qu'il ne touche JAMAIS : les registres des autres campagnes, le livrable, les dossiers transitoires.
# Ce que vous verrez : « registre <C> : N scénarios (L longs, K courts), P profils, D DP -> registre_<C>.parquet », puis le statut
#   « déjà inscrite au registre : N scénarios … » ; ou « registre inactif — rien à inscrire » si REGISTRE_ACTIF est FALSE.
# Si vous voyez « surcharge de PALIER active » : un palier de mesure est en cours, il n'écrit jamais au registre (03, vider_palier).
if (isTRUE(REGISTRE_ACTIF)) etape_registre_campagne() else cat("registre inactif (REGISTRE_ACTIF = FALSE posé à l'ouverture) — rien à inscrire : cette campagne ne comptera pas pour les suivantes.\n")
cat("CAMPAGNE =", CAMPAGNE, "|", statut_campagne_registre(CAMPAGNE, lire_registre(DIR_REGISTRE()))$texte, "\n")
```

# 10. Lire le rapport de contrôle (`rapport`)

Le rapport (`rapport_<C>.txt`, date en première ligne) : volumes réalisés contre visés par population, doublons
éliminés, distribution du nombre de diagnostics associés, codes imprécis, contrôles §8.2 (critère : **« TOTAL
anomalies = 0 »**), habillage (zéro NA, répartition du repli), section campagne (diagnostics vierges / recyclés,
consommation cumulée du catalogue, diagnostics proches de l'épuisement). Puis l'état du registre.

```{r rapport}
# Ce que fait ce chunk : affiche rapport_<C>.txt et les agrégats du registre (lecture seule).
# Ce que vous verrez : le rapport complet, puis « campagnes : n ; scénarios cumulés : … ; profils consommés : … » et une table
#   par campagne (nb_longs / nb_courts). Avant la finalisation : « rapport_<C>.txt absent — produit par etape_finalisation() ».
cat(lire_si_present(FICHIER_RAPPORT(), "etape_finalisation()"), sep = "\n")
reg <- lire_registre(DIR_REGISTRE())
cat("campagnes :", reg$nb_campagnes, "; scénarios cumulés :", reg$nb_scenarios, "; profils consommés :", nrow(reg$par_profil), "\n")
reg$par_campagne   # nb_longs / nb_courts par campagne (registre commun aux deux branches)
```

# 11. La revue clinique (`revue`)

L'échantillon (`echantillon_revue_<C>.csv`, 50 scénarios, moitié courts moitié longs) est fait pour être **lu par
un médecin** : une ligne par scénario avec le diagnostic principal et son libellé, les diagnostics associés avec
leurs libellés (`[G]` marque les deux codes de la graine, issus du réel ; les autres sont la complétion tirée),
l'âge, le sexe, le GHM, la durée, les modes d'entrée et de sortie, le type d'unité (`type_unite` : chez les longs
c'est un pivot du profil, chez les courts il est tiré à l'habillage avec la tenue ; vide seulement pour les courts d'une
campagne adoptée de l'ancienne génération).

**Grille de lecture**, scénario par scénario :

1. Le diagnostic principal est-il plausible pour ce GHM, cet âge, ce sexe ?
2. Les diagnostics associés sont-ils compatibles entre eux et avec le principal (pas de doublon d'une même
   maladie, pas d'incompatibilité de sexe ou d'âge, chronicités plausibles) ?
3. La durée et les modes d'entrée / sortie sont-ils cohérents avec le type de séjour (un décès ou un
   transfert en réanimation sur un séjour de 0 nuit doit vous arrêter) ?
4. Aucune case vide sur la durée, les modes et le type d'unité (les contrôles automatiques l'interdisent : le voir
   ici serait une anomalie à signaler).
5. Le scénario pris dans son ensemble raconte-t-il un séjour crédible ?

Notez chaque anomalie avec l'`id_scenario`. Une ou deux invraisemblances isolées : à consigner. Un défaut
systématique : la campagne est **disqualifiée** — ne la livrez pas, et retirez-la du registre
(`03_outils_maintenance.Rmd`, chunk `oublier_campagne`) pour que ses scénarios ne bloquent pas les suivants. La
revue clinique a déjà trouvé un défaut que les contrôles automatiques avaient manqué : elle fait partie du processus.

```{r revue}
# Ce que fait ce chunk : ouvre l'échantillon de revue et le top 30 des DAS par CMD dans le visualiseur (lecture seule).
# Ce que vous verrez : deux tables (View) ; branche, id_scenario, dp + libellé, das_libelles ([G] = graine réelle), âge, sexe,
#   durée, modes. Avant la finalisation : message « absent — produit par etape_finalisation() ». Durée : instantané.
revue <- lire_si_present(FICHIER_REVUE(), "etape_finalisation()"); if (!is.null(revue)) View(revue)   # csv2 détecté ; deux branches (court / long)
top30 <- lire_si_present(FICHIER_TOP30(), "etape_finalisation()"); if (!is.null(top30)) View(top30)
```

# 12. Ce que vous avez à la fin (`etat_final`)

Le livrable de la campagne lu par le lecteur unique (fichier unique ou parts, sans charger les colonnes inutiles),
compté par branche, population et classe DPEC ; puis le tableau de bord, où la ligne `etape_finalisation` affiche
le livrable de cette campagne et la ligne `registre_tirages` la compte.

```{r etat_final}
# Ce que fait ce chunk : lit le _meta.yaml du livrable et compte ses lignes par branche × population × DPEC ; puis etat_pipeline().
# Ce que vous verrez : « scenarios_<C>.parquet : N lignes ; familles de colonnes : … », une table de comptes, le tableau de bord.
# Durée : quelques secondes (le livrable est lu colonnes utiles seulement). Ensuite : livrer le fichier ; prochaine campagne = ce notebook du haut.
meta_f <- lire_si_present(FICHIER_LIVRABLE_META(), "etape_finalisation()")
corpus <- lire_corpus_final(colonnes = c("branche", "population", "DPEC"))   # lecteur unique à repli (jamais un dataset arrow direct dans un notebook)
if (is.null(corpus)) cat("livrable", CAMPAGNE, "absent (", FICHIER_LIVRABLE(), ") — produit par etape_finalisation(), pas encore exécutée (voir etat_pipeline()).\n") else {
  cat(FICHIER_LIVRABLE(), ":", nrow(corpus), "lignes ; familles de colonnes :", paste(names(meta_f$familles_colonnes), collapse = ", "), "\n")
  print(corpus |> dplyr::count(branche, population, DPEC))
}
etat_pipeline()
```
