---
title: "03 — Outils de maintenance (exceptions et réparations)"
output: html_notebook
---

```{r opts, include=FALSE}
# Sécurité : un Knit ne doit JAMAIS lancer le pipeline. Ici, TOUS les chunks portent eval=FALSE :
# rien ne s'exécute autrement qu'au clic, un chunk à la fois, en connaissance de cause.
knitr::opts_chunk$set(eval = FALSE)
```

> **Principe directeur : un notebook = UN parcours utilisateur.** Celui-ci n'est PAS un parcours : c'est la
> boîte à outils des situations d'exception. **N'ouvrez ce fichier que si une situation précise vous y envoie**
> (un message d'erreur, un verdict de revue, un changement de poste). Le quotidien vit dans
> `01_preparation_donnees.Rmd` (préparer les données) et `02_campagne.Rmd` (produire une campagne).
> Ce fichier est hors mode démo : ses outils supposent un répertoire de travail réel.

## À qui, quand, prérequis

**À qui.** À la personne qui exploite le pipeline (médecin DIM, data manager) confrontée à une situation
que les deux parcours ne couvrent pas : un message d'erreur qui renvoie ici, une campagne à retirer du
registre après une revue défavorable, un ancien répertoire de résultats à reprendre, une mesure de débit avant
une grosse campagne.

**Quand.** Jamais « au cas où ». Chaque chunk dit **quand s'en servir** et **quand surtout pas**. Chaque chunk
s'exécute seul, après le chunk `session` de ce fichier.

**Prérequis.** Un `config_locale.R` à la racine du dépôt (voir 01). Aucune connexion base (tous ces outils lisent
des fichiers). Les chunks qui modifient quelque chose annoncent ce qu'ils touchent et ce qu'ils ne touchent jamais,
et les gestes destructeurs exigent une confirmation explicite (`JE_CONFIRME_… <- TRUE`).

## Symptôme → chunk

| Vous constatez… | Allez au chunk | Pourquoi |
|---|---|---|
| « could not find function "etape_…" » (fonction inconnue) | `session` de ce fichier | Vérifier la **version du code** : l'empreinte affichée doit être celle d'un poste à jour ; sinon les fichiers de code déployés (copie manuelle) sont plus anciens que le notebook. |
| « magasin partagé … en écart … FORCER_… » | `01_preparation_donnees.Rmd`, encadré FORCER_* | Régénérer le magasin cité, sous le drapeau cité, et seulement lui. |
| « campagne … CLOSE » / « déjà inscrite — changez d'identifiant » | `02_campagne.Rmd`, chunk `ouvrir_campagne` | Une campagne inscrite ne se re-tire jamais : nouvel identifiant. |
| « selection/_meta.yaml : paramètres différents » ou « sidecar … attendu / reçu » sur une campagne **non inscrite** | `vider_campagne_courante` | Le dossier de travail de la campagne a été produit sous d'autres paramètres ; on le vide, puis on rejoue 02 depuis `selection`. |
| Je veux mesurer le débit **sans consommer** de campagne | `palier_surcharge` → `palier_tirage` → `vider_palier` | Un palier tire sur un budget réduit, hors registre, puis se nettoie. |
| « surcharge campagne refusée : le PALIER … est actif » | `vider_palier` | Un palier et une campagne ne cohabitent pas. |
| La revue clinique est **défavorable** : la campagne est disqualifiée | `oublier_campagne` | Retirer ses lignes du registre pour que ses scénarios ne bloquent pas les campagnes suivantes (le livrable n'est pas touché). |
| Nouveau répertoire de travail, ancien `results/` à reprendre | `reorganisation_plan` puis `reorganisation_executer` | Range l'ancien contenu dans l'arborescence par étapes, sans rien perdre. |
| Une campagne produite par l'ancienne génération de scripts à intégrer au corpus | `adoption` | Reconstruit son livrable et l'inscrit au registre (longs ET courts), sans re-tirage. |
| Le registre est perdu ou incomplet pour une campagne dont les fichiers de tirage existent | `retro_inscription_longs` et `retro_inscription_courts` | Reconstruit le registre depuis les fichiers (les identifiants se recalculent). |
| Je veux voir l'état du registre, la couverture des diagnostics, la mémoire | `registre_etat`, `couverture_dp`, `memoire` | Lecture seule. |
| Comprendre pourquoi c'est construit ainsi | `VISITE_GUIDEE.md` | L'orientation ; `MODIFICATIONS_V8.md` pour l'historique des décisions. |

---

# 0. Session (obligatoire avant tout outil)

```{r session, eval=FALSE}
# Ce que fait ce chunk : charge config + code (profil production, aucune connexion), affiche l'EMPREINTE DE VERSION du code,
#   le dernier commit git s'il est connu, la campagne courante, son statut au registre, la surcharge active, le tableau de bord.
# QUAND : avant tout chunk de ce fichier, et après chaque Restart R. QUAND PAS : jamais de contre-indication (lecture seule).
# Ce que vous verrez : « code : empreinte xxxxxxxx (8 fichiers) ; N fonctions etape_* chargées » — comparez avec un poste à jour :
#   une empreinte différente explique une « fonction inconnue » (fichiers de code plus anciens que le notebook). Durée : secondes.
rm(list = ls())
Sys.setenv(SCENARIOS_PMSI_PROFIL = "production")   # les outils de campagne travaillent sur le profil qui porte le registre
Sys.setenv(SCENARIOS_PMSI_ETAPES_SEULEMENT = "1")
source("tirage.R")
cat(empreinte_version(PATH_PROJET)$texte, "\n")
cat("git :", suppressWarnings(tryCatch(system2("git", c("-C", shQuote(PATH_PROJET), "log", "--oneline", "-1"), stdout = TRUE, stderr = FALSE), error = function(e) character(0))), "(vide = pas de dépôt git sur ce poste : déploiement par copie)\n")
cat("CAMPAGNE =", CAMPAGNE, "|", statut_campagne_registre(CAMPAGNE, lire_registre(DIR_REGISTRE()))$texte, "| surcharge active :", surcharge_active(), "\n")
afficher_sources_campagne()
etat_pipeline()
```

---

# 1. Changer de répertoire de travail : réorganiser un ancien `results/`

Le pipeline range ses résultats dans une **arborescence par étapes** (`00_partiels/`, `10_references/`,
`20_catalogue/`, `30_courts/`, `<profil>/40_campagnes/`, `50_registre/`, `60_export_final/`). Un répertoire
de l'ancienne génération (`partiels/`, `exports/`, `exports_diagnostic/`) se reprend en deux temps : d'abord
le **plan** (rien n'est déplacé : trois tables — reconnus et leur destination, ignorés volontairement, non
reconnus à arbitrer), puis l'**exécution** derrière confirmation.

Geste préalable, à la main : poser le nouveau `PATH_RESULTS` dans `config_locale.R` (répertoire vide), Restart R,
puis copier (`cp -r`) les TROIS dossiers de l'ancien `results/` — `partiels/`, `exports/`, `exports_diagnostic/` —
dans `<PATH_RESULTS>/_a_reorganiser/`. L'ancien répertoire n'est jamais touché par le code.

```{r reorganisation_plan, eval=FALSE}
# Ce que fait ce chunk : inventorie <PATH_RESULTS>/_a_reorganiser/ et imprime le PLAN (trois tables). NE DÉPLACE RIEN.
# QUAND : une fois, au changement de répertoire de travail, après la copie manuelle décrite ci-dessus.
# QUAND PAS : s'il n'y a pas d'ancien results/ à reprendre (le message « dossier … absent » vous le dira, sans dommage).
# Ce que vous verrez : trois tables puis « N fichiers inventoriés : … reconnus, … ignorés, … non reconnus » et « mode plan : RIEN
#   n'a été déplacé ». Lisez la table des NON RECONNUS : ils ne seront jamais déplacés en silence. Durée : secondes.
plan <- etape_reorganiser(mode = "plan", migrer_registre = FALSE)   # migrer_registre : voir le chunk suivant
```

`migrer_registre` : `TRUE` = les campagnes passées **comptent** (l'ancien registre est repris sous
`production/50_registre/` : la prochaine sélection les considère consommées) ; `FALSE` = registre vierge (les
campagnes passées ne comptent pas). Décision liée au verdict de la revue clinique des campagnes antérieures.

```{r reorganisation_executer, eval=FALSE}
# Ce que ce chunk TOUCHE : COPIE depuis _a_reorganiser/ vers 00_partiels, 10_references, 20_catalogue, 30_courts, 90_diagnostics
#   (+ production/50_registre si MIGRER_REGISTRE) ; métas convertis. _a_reorganiser/ reste intact (à supprimer à la main après contrôle).
# Ce qu'il ne touche JAMAIS : l'ancien results/ (jamais lu par le code), les fichiers ignorés ou non reconnus.
# QUAND : après avoir lu le plan et décidé MIGRER_REGISTRE. QUAND PAS : tant qu'un « non reconnu » n'est pas arbitré.
# Garde-fou : un magasin différent déjà présent -> stop (« magasin différent déjà présent »). Idempotent (relance : « 0 fichiers copiés »).
# Ce que vous verrez : le plan, puis « exécuté : N fichiers copiés / convertis », les vérifications (partiels, références, catalogue == méta).
JE_CONFIRME_REORGANISATION <- FALSE   # TRUE en connaissance de cause
MIGRER_REGISTRE <- FALSE              # TRUE : les campagnes passées comptent
if (JE_CONFIRME_REORGANISATION) {
  etape_reorganiser(mode = "executer", migrer_registre = MIGRER_REGISTRE)
  etat_pipeline()
} else cat("Rien fait : lire le plan (chunk précédent), poser MIGRER_REGISTRE, puis passer JE_CONFIRME_REORGANISATION à TRUE.\n")
```

---

# 2. Adopter une campagne de l'ancienne génération (longs + courts, sans re-tirage)

Une campagne produite par les anciens scripts (un dossier daté `scenarios_longs_tirage_v8_<AAAAMMJJ>/` avec
`adulte/` et `pediatrie/`, et le corpus courts historique `30_courts/scenarios_courts.parquet` posé par la
réorganisation) devient une campagne à part entière : livrable unique reconstruit (`scenarios_<C>.parquet`,
méta `origine = adoption`), identifiants recalculés, **inscription au registre des deux branches — les courts
sont inclus**, annexes datées renommées. Aucun scénario n'est re-tiré. Idempotent. Garde-fous : plusieurs corpus
datés → le chemin `SOURCE_LONGS` est obligatoire (jamais de choix silencieux) ; un livrable du même nom qui n'est
pas une adoption → stop, rien écrasé.

```{r adoption, eval=FALSE}
# Ce que ce chunk TOUCHE : 60_export_final/scenarios_<C>.parquet (+ méta, annexes) et registre_<C>.parquet (ajout append-only,
#   les DEUX branches : les courts historiques sont inscrits avec les longs).
# Ce qu'il ne touche JAMAIS : les corpus sources, le catalogue, le tirable, les autres campagnes.
# QUAND : une fois, après la réorganisation, pour que la campagne historique compte au registre et ait son livrable unique.
# QUAND PAS : si la campagne a déjà été adoptée depuis les mêmes sources (relance = « réécriture idempotente », sans dommage) ;
#   si un palier est actif (refus). Ce que vous verrez : « longs adoptés : … », « courts adoptés : … », « vérifications livrable /
#   registre : long : … (égaux) ; court : … (égaux) », « livrable adopté … ». Durée : minutes.
CAMPAGNE_A_ADOPTER <- "C1"                                                                                   # identifiant de la campagne adoptée
SOURCE_LONGS <- file.path(PATH_RESULTS, "_a_reorganiser", "exports", "scenarios_longs_tirage_v8_AAAAMMJJ")   # <- À ÉDITER : le dossier daté (ou le fichier .parquet) des longs
FICHIER_COURTS <- FICHIER_COURTS_HISTORIQUE()                                                                # 30_courts/scenarios_courts.parquet (posé par la réorganisation)
etape_adopter_campagne(CAMPAGNE_A_ADOPTER, source_longs = SOURCE_LONGS, fichier_courts = FICHIER_COURTS)
```

---

# 3. Reconstruire le registre d'une campagne (registre seul, cas « registre perdu »)

Les identifiants des scénarios se **recalculent** depuis les fichiers de tirage (ils sont une empreinte du
contenu) : un registre perdu ou jamais écrit se reconstruit depuis la sélection et les paquets d'une campagne,
et depuis un corpus courts. Idempotent ; append-only (un registre existant différent → stop).

```{r retro_inscription_longs, eval=FALSE}
# Ce que ce chunk TOUCHE : registre_<C>.parquet (branche long ; ajout ; stop si un contenu différent existe déjà).
# Ce qu'il ne touche JAMAIS : la sélection et les paquets lus, le catalogue, les livrables.
# QUAND : registre absent ou incomplet pour une campagne dont 40_campagnes/<C>/selection/ et chunks/ existent (ou une campagne
#   tirée avant l'existence du registre). QUAND PAS : si 02, chunk `registre`, suffit (campagne courante avec ses paquets : c'est le cas normal).
# Ce que vous verrez : « vérifications : scénarios inscrits = N ; lignes des chunks = N (égaux) ; DP couverts = … ». Durée : minutes.
CAMPAGNE_A_INSCRIRE <- "C0"                                                          # identifiant à donner à cette campagne au registre
DOSSIER_SELECTION_ANTERIEURE <- file.path(DIR_CAMPAGNES, CAMPAGNE_A_INSCRIRE, "selection")   # <- À ÉDITER si la sélection est ailleurs
DOSSIER_CHUNKS_ANTERIEURS    <- file.path(DIR_CAMPAGNES, CAMPAGNE_A_INSCRIRE, "chunks")      # <- idem pour les paquets longs
etape_retro_inscrire(DOSSIER_SELECTION_ANTERIEURE, DOSSIER_CHUNKS_ANTERIEURS, campagne = CAMPAGNE_A_INSCRIRE)
```

```{r retro_inscription_courts, eval=FALSE}
# Ce que ce chunk TOUCHE : registre_<C>.parquet, branche court (extension append-only si les longs y sont déjà).
# Ce qu'il ne touche JAMAIS : le corpus courts lu, le tirable, les livrables.
# QUAND : registre perdu côté courts, ou corpus courts historique à inscrire SANS adoption (sinon : chunk `adoption`, qui inclut les courts).
# QUAND PAS : campagne courante normale (02, chunk `registre`). Ce que vous verrez : « scénarios courts inscrits = N ; scénarios distincts
#   du corpus = N (égaux) ». Durée : secondes à minutes.
CAMPAGNE_COURTS <- "C0"                                        # identifiant de la campagne au registre
FICHIER_COURTS_A_INSCRIRE <- FICHIER_COURTS_CAMPAGNE(CAMPAGNE_COURTS)   # <- À ÉDITER : ou FICHIER_COURTS_HISTORIQUE() pour le corpus courts historique
etape_retro_inscrire_courts(CAMPAGNE_COURTS, FICHIER_COURTS_A_INSCRIRE)
```

---

# 4. Palier de mesure : mesurer le débit sans consommer de campagne

Un **palier** tire un petit budget (100 000 par défaut) pour mesurer le débit (scénarios par seconde) et
extrapoler le temps d'une vraie campagne et le nombre de sessions parallèles à prévoir. Il vit dans un fichier
`palier.R` (jamais versionné) qui impose `REGISTRE_ACTIF <- FALSE` : **une mesure n'écrit jamais au registre**
(défense en profondeur : le code refuse aussi d'inscrire sous palier). Un palier et une campagne (`campagne.R`)
ne cohabitent pas : l'un refuse de s'écrire tant que l'autre est actif, le message dit lequel retirer.

```{r palier_surcharge, eval=FALSE}
# Ce que ce chunk TOUCHE : écrit palier.R à la racine (non versionné) et pose SCENARIOS_PMSI_SURCHARGE pour la session.
# Ce qu'il ne touche JAMAIS : la config versionnée, le registre (palier.R impose REGISTRE_ACTIF <- FALSE), le catalogue, les livrables.
# QUAND : avant une grosse campagne, pour mesurer. QUAND PAS : pendant une campagne réelle (refus si campagne.R est actif :
#   « surcharge palier refusée : la CAMPAGNE … est active » -> Sys.setenv(SCENARIOS_PMSI_SURCHARGE = "") puis Restart R d'abord).
# Ce que vous verrez : « surcharge palier écrite : … — Restart R puis chunk session ». Puis : Restart R, chunk `session` de ce fichier
#   (la surcharge active doit afficher palier.R « PALIER de mesure »), puis le chunk suivant.
ecrire_surcharge_palier(100000L)   # budget du palier ; écrit NB_CRH_CIBLE, PALIER_ACTIF, REGISTRE_ACTIF <- FALSE
```

```{r palier_tirage, eval=FALSE}
# Ce que ce chunk TOUCHE : 40_campagnes/<CAMPAGNE>/ (sélection, paquets) — sous le BUDGET DE PALIER (à vider ensuite, chunk suivant).
# Ce qu'il ne touche JAMAIS : le registre (refus mécanique sous palier), les livrables des campagnes passées, le catalogue.
# Garde : ne tire QUE si la surcharge palier est active ; sinon il affiche la marche à suivre et n'exécute rien.
# QUAND : après palier_surcharge + Restart R + session. QUAND PAS : si les paquets présents sont ceux d'une campagne réelle en cours.
# Ce que vous verrez : la sélection, une ligne par paquet avec son débit, puis « débit ≈ … scénarios/s ; campagne complète ≈ … h ;
#   sessions parallèles suggérées … ». Durée : selon le budget (minutes à heure).
if (!palier_actif()) {
  cat("Palier NON actif : rien exécuté. Marche à suivre : (1) chunk palier_surcharge ; (2) Restart R ; (3) chunk session de ce fichier",
      "(la surcharge active doit afficher palier.R) ; (4) ce chunk. Surcharge courante :", surcharge_active(), "\n")
} else {
  etape_selection_longs()
  t0 <- Sys.time()
  etape_tirage_das_longs()                 # tout, ou chunk_range = c(1, 5) pour un échantillon de paquets
  duree_s <- as.numeric(difftime(Sys.time(), t0, units = "secs"))
  mt <- yaml::read_yaml(FICHIER_SELECTION_META())
  debit <- mt$volume_attendu / duree_s
  cat(sprintf("débit ≈ %.0f scénarios/s ; campagne complète (%d) ≈ %.1f h ; sessions parallèles suggérées pour tenir en 4 h : %d\n",
              debit, NB_CRH_CIBLE, NB_CRH_CIBLE / debit / 3600, ceiling(NB_CRH_CIBLE / debit / 3600 / 4)))
}
```

```{r vider_palier, eval=FALSE}
# Ce que ce chunk TOUCHE (SUPPRIME) : 40_campagnes/<CAMPAGNE>/ tiré sous le palier ; palier.R ; la surcharge de session.
# Ce qu'il ne touche JAMAIS : 50_registre/, les livrables 60_export_final/, les magasins partagés.
# QUAND : après la mesure, avant la campagne réelle (le garde-fou refuserait de mélanger des paquets tirés sous un autre budget).
# QUAND PAS : si les paquets présents sont ceux d'une campagne réelle en cours. Ce que vous verrez : « Vidé : Restart R puis 02 ».
JE_CONFIRME_VIDAGE_PALIER <- FALSE   # TRUE en connaissance de cause
if (JE_CONFIRME_VIDAGE_PALIER) {
  unlink(DIR_CAMPAGNE(), recursive = TRUE)
  Sys.setenv(SCENARIOS_PMSI_SURCHARGE = ""); unlink("palier.R")
  cat("Vidé : Restart R, puis 02_campagne.Rmd depuis le haut (ouvrir_campagne).\n")
} else cat("Rien fait : passer JE_CONFIRME_VIDAGE_PALIER à TRUE d'abord.\n")
```

---

# 5. Vider le dossier de travail de la campagne courante (changement de budget d'une campagne NON inscrite)

Changer le budget ou k d'une campagne en cours change son découpage : le garde-fou de `selection/_meta.yaml`
refuse de mélanger des paquets tirés sous d'autres paramètres. Deux issues : ouvrir un autre identifiant
(02, `ouvrir_campagne`) — la voie normale —, ou vider le dossier de travail de cette campagne pour la rejouer.

```{r vider_campagne_courante, eval=FALSE}
# Ce que ce chunk TOUCHE (SUPPRIME) : <profil>/40_campagnes/<CAMPAGNE>/ (sélection, paquets longs et courts, habillé) de la campagne COURANTE.
# Ce qu'il ne touche JAMAIS : 50_registre/, les livrables 60_export_final/, les magasins partagés, les autres campagnes.
# QUAND : campagne NON inscrite au registre dont on change le budget / k avant de la rejouer depuis 02, chunk `selection`.
# QUAND PAS : campagne déjà inscrite (elle est close : son dossier est la preuve de reprise ; ouvrez un autre identifiant) ;
#   campagne en cours de tirage qu'on veut reprendre (les paquets présents SONT la reprise).
# Ce que vous verrez : le statut au registre de la campagne courante, puis « Vidé : … » ou « Rien fait ».
JE_CONFIRME_VIDAGE_CAMPAGNE <- FALSE   # TRUE en connaissance de cause
st <- statut_campagne_registre(CAMPAGNE, lire_registre(DIR_REGISTRE()))
cat("campagne courante :", CAMPAGNE, "|", st$texte, "\n")
if (JE_CONFIRME_VIDAGE_CAMPAGNE && !st$inscrite) {
  unlink(DIR_CAMPAGNE(), recursive = TRUE); cat("Vidé :", DIR_CAMPAGNE(), "— rejouer 02_campagne.Rmd depuis session_campagne puis selection.\n")
} else if (st$inscrite) cat("Rien fait : la campagne est inscrite au registre (close) ; ouvrez un autre identifiant (02, ouvrir_campagne).\n") else cat("Rien fait : passer JE_CONFIRME_VIDAGE_CAMPAGNE à TRUE d'abord.\n")
```

---

# 6. Oublier une campagne au registre (revue clinique défavorable)

Le registre est le livre de comptes du corpus : une campagne inscrite bloque ses profils et ses jeux de
diagnostics pour les campagnes suivantes. Quand la **revue clinique la disqualifie**, ses scénarios ne doivent
plus bloquer les tirages futurs : cet outil retire du registre **toutes** les lignes de la campagne nommée (les
deux branches), après avoir affiché ce qu'il va oublier et sous confirmation explicite. Il **ne touche ni le
livrable ni les annexes** : on oublie la comptabilité, pas les fichiers — leur sort (archiver, supprimer) est
une décision séparée, à prendre à la main. Idempotent : une campagne absente donne « rien à oublier ». C'est la
contrepartie de l'inscription systématique de `02_campagne.Rmd` : inscrire par défaut n'est sain que parce
que cette marche arrière existe, bruyante et confirmée.

```{r oublier_campagne, eval=FALSE}
# Ce que ce chunk TOUCHE (SUPPRIME) : 50_registre/registre_tirages/registre_<C>.parquet — toutes les lignes de la campagne, longs ET courts.
# Ce qu'il ne touche JAMAIS : le livrable scenarios_<C>.parquet et ses annexes (60_export_final/), les registres des autres campagnes,
#   les dossiers de travail, les magasins partagés.
# QUAND : revue clinique défavorable, campagne disqualifiée ; ou campagne d'essai inscrite par erreur.
# QUAND PAS : campagne livrée et validée (ses scénarios DOIVENT rester bloqués). Un fichier de registre qui mêlerait plusieurs campagnes
#   -> stop (« ne se réécrit jamais partiellement ») : arbitrage humain.
# Ce que vous verrez : « campagne C : N scénarios au registre (L longs, K courts) … » puis « Rien fait : relancez … JE_CONFIRME_OUBLI = TRUE »,
#   ou, confirmé, « campagne C OUBLIÉE : N scénarios retirés … redeviennent tirables ». Durée : secondes.
CAMPAGNE_A_OUBLIER <- "C2"    # <- À ÉDITER : l'identifiant de la campagne disqualifiée
JE_CONFIRME_OUBLI <- FALSE    # TRUE en connaissance de cause, après lecture du compte affiché
etape_oublier_campagne(CAMPAGNE_A_OUBLIER, JE_CONFIRME_OUBLI = JE_CONFIRME_OUBLI)
```

---

# 7. Lectures : registre, couverture des diagnostics, mémoire

```{r registre_etat, eval=FALSE}
# Ce que fait ce chunk : agrégats du registre (lecture seule). QUAND : pour savoir ce qui a déjà servi. QUAND PAS : aucune contre-indication.
# Ce que vous verrez : « campagnes : n ; scénarios cumulés : … ; profils consommés : … », une table par campagne (longs / courts),
#   les 20 classes DPEC les plus consommées. Durée : secondes.
reg <- lire_registre(DIR_REGISTRE())
cat("campagnes :", reg$nb_campagnes, "; scénarios cumulés :", reg$nb_scenarios, "; profils consommés :", nrow(reg$par_profil), "\n")
reg$par_campagne; head(reg$par_dpec[order(-reg$par_dpec$nb_scenarios), ], 20)
```

```{r couverture_dp, eval=FALSE}
# Ce que fait ce chunk : compare les diagnostics principaux du catalogue à ceux du corpus de la campagne courante (registre). Lecture seule.
# QUAND : pour vérifier qu'aucun diagnostic n'est absent d'une campagne sans cause admise (strate de référence vide, recyclages
#   entièrement éliminés — comptés au rapport). QUAND PAS : aucune contre-indication.
# Ce que vous verrez : « DP du catalogue : … ; DP dans le corpus C : … ; absents : … » et la liste des absents. Durée : secondes.
reg <- lire_registre(DIR_REGISTRE())
dp_cat <- unique(lire_catalogue(DIR_CATALOGUE(), MONO_CATALOGUE(), colonnes = "diag2")$diag2)
dp_corpus <- unique(reg$lignes$diag2[reg$lignes$campagne == CAMPAGNE])
cat("DP du catalogue :", length(dp_cat), "; DP dans le corpus", CAMPAGNE, ":", length(dp_corpus), "; absents :", length(setdiff(dp_cat, dp_corpus)), "\n"); head(setdiff(dp_cat, dp_corpus), 50)
```

```{r memoire, eval=FALSE}
# Ce que fait ce chunk : liste les objets en mémoire par taille (Mo), puis libère ce qui peut l'être. Lecture seule.
# QUAND : la mémoire monte pendant une étape lourde (la plateforme limite à 15 GiB). QUAND PAS : aucune contre-indication.
# Ce que vous verrez : une table objet × taille. Le remède est toujours le même : Restart R (l'état utile est sur disque,
#   le tableau de bord réoriente). Durée : instantané.
memoire_session()
```
