---
title: "Pipeline scenarios_bn_pmsi v8 — exécution pas à pas"
output: html_notebook
---

```{r opts, include=FALSE}
# Sécurité : un Knit ne doit JAMAIS lancer le pipeline (heures de calcul).
# Les chunks s'exécutent uniquement au clic (bouton Run), pas au tricotage.
knitr::opts_chunk$set(eval = FALSE)
```

Version notebook de `RUN.md` (qui reste la référence texte). Fichiers du pipeline :
`config_v8.R` (config + profils), `helpers_v8.R`, `etapes_v8.R` (chaînes base + fonctions
d'étape + `etat_pipeline()`), `extraction_associations_codes_v8.R` (entrée extraction),
`tirage_scenarios_v8.R` (entrée tirage, **sans base**). Journal : `MODIFICATIONS_V8.md`.

**Usage** : un chunk par étape, dans l'ordre, en lisant les critères de passage entre deux ;
`etat_pipeline()` à tout moment. En cas de plantage : relancer le même chunk, le cache fait le
reste (partiels / refs / chunks déjà écrits sont sautés). Session → Restart R conseillé avant
chaque grosse étape.

---

# 0. Session

Charge config, sources, connexion et les fonctions d'étape SANS rien exécuter
(`SCENARIOS_PMSI_ETAPES_SEULEMENT`). À ré-exécuter après tout Restart R.

```{r session}
rm(list = ls())
Sys.setenv(SCENARIOS_PMSI_PROFIL = "diagnostic",          # ou "production"
           SCENARIOS_PMSI_ETAPES_SEULEMENT = "1")
# Sys.setenv(SCENARIOS_PMSI_PATH = "~/commun/scenarios_bn_pmsi/")   # si le projet n'est pas au chemin par défaut
source("extraction_associations_codes_v8.R")   # connecte la base ; pour le tirage seul : source("tirage_scenarios_v8.R")
etat_pipeline()
```

```{r etat}
etat_pipeline()   # réutilisable entre chaque étape
```

---

# Étape 1 — prep_data

Résolution des besoins (partiels et refs manquants) puis tables temporaires `prep_data_<an>`
des seules années nécessaires. À relancer à chaque nouvelle session d'extraction.

```{r prep_data}
etape_prep_data()          # ans = c(24, 25) pour forcer des années
```

# Étape 2 — séjours courts (AN_REF uniquement)

```{r refs}
etape_refs()               # forcer = TRUE après changement d'AN_REF, de SEUIL_REF_*, de CONVERSION_E669
```

```{r courts}
Sys.setenv(SCENARIOS_PMSI_ETAPES_SEULEMENT = "1"); source("tirage_scenarios_v8.R")   # famille tirage (sans base)
etape_tirage_courts()      # chunks courts + scenarios_courts_v8_<date>.parquet
etat_pipeline()
```

# Étape 3 — séjours longs

## 3.1 Partiels

```{r partiels}
etape_partiels_longs()     # iterations = data.frame(etbs = "CHR/U", an = 25) pour une itération isolée
```

Lecture des apports, du recouvrement et de la mémoire :

```{r apports}
apports <- read.csv(file.path(EXPORTS_DIR, "diagnostic_apports.csv")); apports
plot(seq_len(nrow(apports)), cumsum(apports$nb_diag2_nouveaux), type = "b",
     xlab = "itération (CHR/U 17..26 puis CH 17..26)", ylab = "diag2 nouveaux cumulés")
recouvrement <- read.csv(file.path(EXPORTS_DIR, "recouvrement.csv")); recouvrement
memoire <- read.csv(file.path(EXPORTS_DIR, "diagnostic_memoire.csv")); memoire[order(-memoire$pic_go), ][1:10, ]
```

## 3.2 DÉCISION de périmètre -> catalogue (sans base)

Éditer `ans` et `etbs` d'après les apports et le recouvrement ; le méta du catalogue en garde
la trace. Le rapport d'extraction mesure l'impact de la conversion E669.

```{r catalogue}
ANS_CHOISIES  <- 17:26                 # <- À ÉDITER (ex. 22:26)
ETBS_CHOISIS  <- c("CHR/U", "CH")      # <- À ÉDITER (ex. "CHR/U")
etape_catalogue(ans = ANS_CHOISIES, etbs = ETBS_CHOISIS)
cat(readLines(list.files(EXPORTS_DIR, "^rapport_extraction", full.names = TRUE)[1]), sep = "\n")
```

## 3.3 Sélection

```{r selection}
etape_selection_longs()    # diagnostic : quota_dp, 1 000 ; production : catalogue_complet ; budget = 100000L pour un palier
```

## 3.4 Tirage DAS par chunks (reprise : relancer tel quel)

```{r tirage_das}
etape_tirage_das_longs()
```

## 3.5 Habillage admin

```{r habillage}
etape_habillage_longs()
```

## 3.6 Fichiers définitifs, rapport, revue

```{r finalisation}
etape_finalisation()
etat_pipeline()
```

**Critères** : rapport « TOTAL anomalies = 0 » (dont ^E669 résiduels) ; distribution du nombre
de DAS par classe d'âge conforme aux cibles ; revue humaine de `echantillon_revue.csv`.

```{r revue}
revue <- read.csv(file.path(EXPORTS_DIR, "echantillon_revue.csv")); View(revue)
top30 <- read.csv(file.path(EXPORTS_DIR, "top30_das_par_cmd.csv")); View(top30)
```

## 3.7 Changement de budget / mode (geste destructeur, gardé)

Changer le budget change `NB_VARIANTES` : le garde-fou `meta_tirage.yaml` refuse de mélanger des
chunks tirés sous d'autres paramètres. Vider chunks + sélection + méta avant de rejouer 3.3-3.6.

```{r vider_chunks}
JE_CONFIRME <- FALSE   # passer à TRUE en connaissance de cause
if (JE_CONFIRME) {
  unlink(CHUNKS_DIR, recursive = TRUE)
  unlink(file.path(EXPORTS_DIR, c("selection_longs.parquet", "selection_longs_effectifs.csv", "meta_tirage.yaml")))
} else cat("Rien fait : passer JE_CONFIRME à TRUE d'abord.\n")
```

---

# Règles de cache (mémo)

- `results/partiels/` : partagé entre profils ; dépend de `K_GRAINE_LONGS`, `NBDA_MAX`,
  `DUREE_LONGS`, `PIVOTS_LONGS` et de la logique amont (clés bloquantes de `partiels_meta.yaml`) ;
  **pas** de `SEUIL_PIVOT`, du périmètre d'années ni de `CONVERSION_E669`. Partiels antérieurs
  au chantier mémoire : valides.
- Refs : sautées si le parquet existe ; `etape_refs(forcer = TRUE)` après changement d'`AN_REF`,
  d'un `SEUIL_REF_*`, de `CONVERSION_E669` ou correction amont.
- Chunks / sélection / `meta_tirage.yaml` : reprise telle quelle ; à vider après changement de
  `MODE_SELECTION`, `BUDGET_TOTAL_LONGS`, `QUOTA_MIN_PAR_UNITE`, `CHUNK_SIZE`, `SEED` ou du catalogue.
- Sessions multiples : les tables temporaires disparaissent à la déconnexion ;
  `etape_prep_data()` recrée à la demande. Ne jamais persister de table en base.

# Tests hors base

```{r tests}
system("Rscript tests/test_helpers.R")
system("Rscript tests/test_chaines_sqlite.R")
```
