---
title: "Pipeline scenarios_bn_pmsi v8 — exécution pas à pas"
output: html_notebook
---

```{r opts, include=FALSE}
# Sécurité : un Knit ne doit JAMAIS lancer le pipeline (heures de calcul).
# Les chunks s'exécutent uniquement au clic (bouton Run), pas au tricotage.
knitr::opts_chunk$set(eval = FALSE)
```

Version notebook de `RUN.md` (qui reste la référence texte). Fichiers du pipeline :
`config_v8.R` (config + profils), `helpers_v8.R`, `extraction_associations_codes_v8.R`
(base → agrégats parquet), `tirage_scenarios_v8.R` (parquets → scénarios, **sans base**).
Journal : `MODIFICATIONS_V8.md`. Règles de cache : en fin de notebook.

**Usage** : exécuter les chunks un à un, dans l'ordre, en lisant les critères de passage
entre deux. En cas de plantage d'une extraction ou d'un tirage : relancer le même chunk,
le cache fait le reste (partiels / refs / chunks déjà écrits sont sautés).

---

# Étape 1 — profil diagnostic

But : mesurer l'apport marginal de chaque (catégorie d'établissements × année) et valider
la complétion DAS sur petit volume (1 000 scénarios longs, mode `quota_dp`).

## 1.0 Session propre + profil

À exécuter au début, et à ré-exécuter après tout Restart R (Session → Restart R conseillé
avant chaque grosse étape : `source()` hérite des objets de la session, contrairement à
`Rscript` qui part toujours de zéro).

```{r profil_diagnostic}
rm(list = ls())
Sys.setenv(SCENARIOS_PMSI_PROFIL = "diagnostic")
# Optionnel si le projet n'est pas au chemin par défaut :
# Sys.setenv(SCENARIOS_PMSI_PATH = "~/commun/scenarios_bn_pmsi/")
```

## 1.1 Extraction instrumentée complète

Toutes les années (17:AN_REF), CHR/U et CH. Le script imprime d'abord son **plan**
(itérations à faire / sautées, refs à faire / sautées, années `prep_data` à préparer),
puis une ligne d'apport par itération. C'est l'étape longue, et la première rencontre
avec le dialecte SQL de la base de production (`ROW_NUMBER()` / `MAX() OVER`) : une
erreur SQL arriverait dans les premières minutes — noter le message exact.

```{r extraction_diagnostic}
source("extraction_associations_codes_v8.R")
```

**Critères de passage** : plan cohérent ; `results/partiels/` contient un parquet par
(etbs, an) ; `results/exports_diagnostic/` contient les 10 refs (dont
`distribution_e660.parquet`), `catalogue_longs_seuil.parquet` + son `_meta.yaml`,
`diagnostic_apports.csv`, `recouvrement.csv`, `diagnostic_memoire.csv`,
`rapport_extraction_v8_<date>.txt` (section conversion E669 : effectifs convertis, fusions,
écart de volumétrie assumé par doctrine ; sections apports, recouvrement, mémoire).
Partiels antérieurs au chantier mémoire : valides (équivalence de la nouvelle chaîne prouvée).

```{r verif_extraction_diagnostic}
source("config_v8.R")   # recharge les chemins du profil courant (EXPORTS_DIR, ...)
list.files(PARTIELS_DIR)
list.files(EXPORTS_DIR)
cat(readLines(list.files(EXPORTS_DIR, "^rapport_extraction", full.names = TRUE)[1]), sep = "\n")
```

## 1.2 Lecture des apports et du recouvrement — décision de périmètre

`nb_diag2_nouveaux` = couverture en DP nouveaux apportée par l'itération ;
`nb_lignes_partiel` / `sum_n_partiel` = volume du partiel seul (plus de colonnes cumul).
Chercher le coude : à partir de quelle année, et pour quelle catégorie d'établissements,
l'apport devient marginal.

```{r apports}
apports <- read.csv(file.path(EXPORTS_DIR, "diagnostic_apports.csv"))
apports
plot(seq_len(nrow(apports)), cumsum(apports$nb_diag2_nouveaux), type = "b",
     xlab = "itération (CHR/U 17..26 puis CH 17..26)", ylab = "diag2 nouveaux cumulés")
```

`recouvrement.csv` (paires `PAIRES_RECOUVREMENT` de la config, ex. CHR/U 24 → 25) : part des
combinaisons et des séjours de l'année B déjà vus en A, pivots déjà vus, diag2 nouveaux,
séjours uniques nouveaux — la mesure de déduplication qui fonde la décision de périmètre.

```{r recouvrement}
recouvrement <- read.csv(file.path(EXPORTS_DIR, "recouvrement.csv"))
recouvrement
```

`diagnostic_memoire.csv` (calibration 15 GiB) : pic gc() après chaque morceau / partiel / ref /
étage du catalogue. Une ligne `alerte = TRUE` (pic > `SEUIL_ALERTE_GO`) désigne l'étape à
réduire. `COLLECT_PAR_MORCEAUX <- TRUE` (défaut) collecte le top-k par morceaux de cage ;
`FALSE` = un seul collect, réservé aux petites itérations et aux tests.

```{r memoire}
memoire <- read.csv(file.path(EXPORTS_DIR, "diagnostic_memoire.csv"))
memoire[order(-memoire$pic_go), ][1:10, ]
```

## 1.3 Tirage 1 000

Ne touche jamais la base : lit uniquement les parquets d'`exports_diagnostic/`.

```{r tirage_diagnostic}
rm(list = setdiff(ls(), character(0)))
Sys.setenv(SCENARIOS_PMSI_PROFIL = "diagnostic")
source("tirage_scenarios_v8.R")
```

**Critères de passage** (dans `rapport_v8_<date>.txt`) : « TOTAL anomalies = 0 »
(doublons de catégorie, diabète hors flag, I10+hta_autres, ^E669 résiduels) ;
distribution du nombre de DAS par classe d'âge conforme aux cibles de saturation ;
taux « sans précision » noté (il dimensionnera le module de substitution aval).

```{r verif_tirage_diagnostic}
source("config_v8.R")
cat(readLines(list.files(EXPORTS_DIR, "^rapport_v8", full.names = TRUE)[1]), sep = "\n")
```

## 1.4 Revue clinique — le critère non automatisable

50 scénarios en libellés CIM (25 courts / 25 longs, répartis sur les CMD, graine
marquée `[G]`). Validation DIM de la vraisemblance avant toute production ; si les
complétions sonnent faux → ajuster (`CIBLES_NB_CHRONIQUES`, plancher d'unités) et
rejouer 1.3.

```{r revue}
revue <- read.csv(file.path(EXPORTS_DIR, "echantillon_revue.csv"))
View(revue)
top30 <- read.csv(file.path(EXPORTS_DIR, "top30_das_par_cmd.csv"))
View(top30)
```

---

# Étape 2 — choix du périmètre de production

D'après l'étape 1.2, **éditer le bloc `production` de `config_v8.R`** :
`ANS_HISTORIQUE` (ex. `22:AN_REF`) et `TYPES_ETBS_LONGS` (ex. `"CHR/U"` seul).
C'est une décision durable : elle se fixe dans la config, pas en surcharge.
Ne pas toucher à `K_GRAINE_LONGS` sans vider `results/partiels/` (règles de cache).

---

# Étape 3 — profil production

## 3.1 Ré-agrégation depuis les partiels

Si le diagnostic a tout extrait : « 0 itération à faire », le catalogue est ré-agrégé
localement en quelques secondes ; seules les refs sont recalculées dans `exports/`
(une passe `prep_data(AN_REF)`).

```{r extraction_production}
rm(list = ls())
Sys.setenv(SCENARIOS_PMSI_PROFIL = "production")
source("extraction_associations_codes_v8.R")
```

Alternative pour éviter le recalcul des refs — copie depuis le diagnostic, sûre
**si et seulement si** `AN_REF`, `SEUIL_REF_DAS`, `SEUIL_REF_IMPRECIS`,
`SEUIL_REF_PAIRES`, `CONVERSION_E669` et `BARE_E669_DEFAUT` sont identiques entre les
deux profils (sinon `FORCER_REFS <- TRUE` et recalcul) :

```{r copie_refs_optionnelle}
src <- "results/exports_diagnostic"; dst <- "results/exports"
a_copier <- list.files(src, "^(ref_|distribution_e660|pivots_courts|v_admin_|referentiel_)",
                       full.names = TRUE)
file.copy(a_copier, dst, overwrite = FALSE)
```

**Critère** : `exports/catalogue_longs_seuil_meta.yaml` porte `PROFIL: production`
et le périmètre choisi.

## 3.2 Tirage — palier 100 k

Surcharge du budget sans éditer la config (le fichier de surcharge est évalué après
le bloc profil) :

```{r palier_100k}
rm(list = ls())
writeLines("BUDGET_TOTAL_LONGS <- 100000L", "palier.R")
Sys.setenv(SCENARIOS_PMSI_PROFIL = "production",
           SCENARIOS_PMSI_SURCHARGE = normalizePath("palier.R"))
source("tirage_scenarios_v8.R")
```

**Critères** : rapport sans anomalie ; volumétrie = nrow × NB_VARIANTES annoncé ;
noter le temps d'exécution — il s'extrapole linéairement au budget complet.

## 3.3 Budget complet

**Geste obligatoire avant** : changer le budget change `NB_VARIANTES` ; le garde-fou
`meta_tirage.yaml` refuse (à juste titre) de mélanger des chunks tirés sous d'autres
paramètres. Il faut donc vider chunks + sélection + méta du tirage — geste destructeur,
gardé derrière une confirmation :

```{r vider_chunks_production}
JE_CONFIRME <- FALSE   # passer à TRUE en connaissance de cause
if (JE_CONFIRME) {
  unlink("results/exports/chunks", recursive = TRUE)
  unlink(c("results/exports/selection_longs.parquet",
           "results/exports/selection_longs_effectifs.csv",
           "results/exports/meta_tirage.yaml"))
} else cat("Rien fait : passer JE_CONFIRME à TRUE d'abord.\n")
```

```{r budget_complet}
rm(list = ls())
Sys.setenv(SCENARIOS_PMSI_PROFIL = "production", SCENARIOS_PMSI_SURCHARGE = "")
source("tirage_scenarios_v8.R")   # BUDGET_TOTAL_LONGS de la config : 10 000 000
```

Le livrable est `exports/scenarios_longs_tirage_v8_<date>.parquet`
(+ `scenarios_courts_v8_<date>.parquet`). En cas de plantage en cours de route :
relancer le chunk tel quel, les chunks de tirage déjà écrits sont sautés,
identité bit à bit garantie par le seed par chunk.

---

# Règles de cache (mémo)

- `results/partiels/` : partagé entre profils ; dépend de `K_GRAINE_LONGS`, `NBDA_MAX`,
  `DUREE_LONGS`, `PIVOTS_LONGS` et de la logique amont — clés bloquantes de
  `partiels_meta.yaml` ; **pas** de `SEUIL_PIVOT` ni du périmètre d'années. À vider
  après tout changement de ces clés ou de `prep_data`/`prep_scenarios2`.
- Conversion E669 : partiels stockés **bruts**, conversion à la ré-agrégation ;
  basculer `CONVERSION_E669` ⇒ `FORCER_REFS` + vider chunks/sélection/méta du tirage,
  mais PAS les partiels.
- Refs (`exports*/`) : sautées si le parquet existe ; `FORCER_REFS <- TRUE` une fois
  après changement d'`AN_REF` ou correction amont.
- Chunks/sélection/`meta_tirage.yaml` : à vider après changement de `MODE_SELECTION`,
  `BUDGET_TOTAL_LONGS`, `QUOTA_MIN_PAR_UNITE`, `CHUNK_SIZE`, `SEED` ou du catalogue.
- Sessions multiples : les tables temporaires disparaissent à la déconnexion ; la
  résolution des besoins recrée à la demande. Ne jamais persister de table en base
  (`prep_topk_tmp` : table temporaire unique du top-k, écrasée à chaque itération).
- Partiels antérieurs au chantier mémoire : valides et mélangeables (équivalence de la
  nouvelle chaîne `prep_scenarios2` prouvée par `tests/test_chaines_sqlite.R`).

# Tests hors base

```{r tests}
system("Rscript tests/test_helpers.R")
system("Rscript tests/test_chaines_sqlite.R")
```
