---
title: "scenarios_bn_pmsi v8 — exploitation du catalogue parquet (aval production, cycle de vie d'une campagne)"
output: html_notebook
---

```{r opts, include=FALSE}
# Sécurité : un Knit ne doit JAMAIS lancer le pipeline (heures de calcul).
# Les chunks s'exécutent uniquement au clic (bouton Run), pas au tricotage.
knitr::opts_chunk$set(eval = FALSE)
```

```{r mode_demo, eval=FALSE}
# MODE DÉMO (optionnel) — données FICTIVES et ALÉATOIRES : aucune validité épidémiologique.
# Sur la plateforme : NE PAS exécuter ce chunk. Hors plateforme : l'exécuter AVANT le chunk `session`.
# Il installe un faux paquet pRatihque sur demo/base_demo.sqlite (créée si absente), copie le code dans
# demo/resultats/projet_demo/ (stubs utils/referentiels), active la surcharge du profil « démo » (sorties
# sous demo/resultats/) et pose SCENARIOS_PMSI_DEMO = 1 (le chunk `session` l'affiche). L'amont (catalogue)
# doit avoir été produit par RUN.Rmd en mode démo, ou par Rscript demo/lancer_demo.R. Voir demo/README.md.
source("demo/session_demo.R")
```

**Session SANS connexion base, par conception** : toute la chaîne aval lit des parquets. Les
étapes d'extraction (prep_data, refs, partiels, catalogue) relèvent de `RUN.Rmd`. **N'ouvrez pas de
connexion ici.** Tous les chemins dérivent du bloc unique de `config.R` (`PATH_RESULTS`, magasins
`DIR_*`, accesseurs `FICHIER_*()` / `DIR_*()`) : ne jamais écrire de chemin relatif dans ce notebook.

Notebook de la phase **aval**, ordonné comme le **cycle de vie d'une campagne** : 0 session — 1 réorganisation
d'un ancien results/ (une fois) — 2 repartitionnement — 3 ouvrir une campagne — 4 tirage — 5 palier de mesure (optionnel) —
6 habillage, finalisation, registre, rapport — 7 revue — 8 outils. Tout part du catalogue longs déjà produit
(`20_catalogue/`, 21,6 M lignes en production, obtenu en dépassement RAM toléré :
**ne JAMAIS le reconstruire sur ce périmètre**). Référence texte : `RUN.md` (section « Séquence PRODUCTION »
et « Architecture des fichiers d'une campagne ») ; journal : `MODIFICATIONS_V8.md` sections 16, 18 et 20 ;
notebook de l'amont (extraction, diagnostic) : `RUN.Rmd`.

Doctrine : représentativité des **diagnostics (DP)** avant celle des situations cliniques ; la
diversité des contextes se reconstituera **entre** les campagnes. `NB_CRH_CIBLE` est un ordre de
grandeur, pas un engagement : le réalisé est inférieur (doublons éliminés, chiffrés au rapport).

**Discipline mémoire** : Restart R avant chaque étape lourde (le RSS de R ne redescend pas après
`gc()`) ; l'état utile est sur disque, `etat_pipeline()` réoriente ; `memoire_session()` liste les
objets par taille.

---

# 0. Session (à ré-exécuter après chaque Restart R)

Charge config (profil **production**), sources et fonctions d'étape sans rien exécuter ; aucune
connexion base (script de tirage). Trois niveaux de paramètres : `config.R` (doctrine et défauts,
versionné) → `config_locale.R` (le poste : racine, `PATH_RESULTS`, `pschema` ; copier
`config_locale.exemple.R`, jamais versionné) → `SCENARIOS_PMSI_SURCHARGE` (la décision d'exploitation :
`campagne.R` écrit par le chunk `ouvrir_campagne`, OU `palier.R` ; exclusifs). La session affiche la
campagne courante, son statut au registre, la surcharge active et la **source** de chaque paramètre.

```{r session}
rm(list = ls())
if (nzchar(Sys.getenv("SCENARIOS_PMSI_DEMO"))) {
  cat("################  MODE DÉMO : base fictive, sorties sous demo/resultats/ — AUCUNE validité épidémiologique  ################\n")
} else {
  Sys.setenv(SCENARIOS_PMSI_PROFIL = "production")
  # SCENARIOS_PMSI_SURCHARGE : posée par le chunk `ouvrir_campagne` (campagne.R) ou `palier_surcharge` (palier.R), conservée par Restart R ;
  # Sys.setenv(SCENARIOS_PMSI_SURCHARGE = "") pour revenir aux défauts de config.R.
}
Sys.setenv(SCENARIOS_PMSI_ETAPES_SEULEMENT = "1")
source("tirage.R")
cat("CAMPAGNE =", CAMPAGNE, "|", statut_campagne_registre(CAMPAGNE, lire_registre(DIR_REGISTRE()))$texte, "| surcharge active :", surcharge_active(), "\n")
afficher_sources_campagne()   # valeur effective et source (défaut config / campagne.R / palier.R) de chaque paramètre de campagne
etat_pipeline()
```

```{r etat}
etat_pipeline()     # réutilisable entre chaque étape
memoire_session()   # objets par taille (Mo) ; Restart R si le pic monte
```

Paramètres effectifs de la campagne (config.R, bloc production, surchargeables) :

```{r parametres}
cat("CAMPAGNE =", CAMPAGNE, "; REGISTRE_ACTIF =", REGISTRE_ACTIF, "; MODE_SELECTION =", MODE_SELECTION, "; NB_CRH_CIBLE =", NB_CRH_CIBLE, "; NB_LIGNES_PAR_DP =", NB_LIGNES_PAR_DP, "\n")
str(POPULATIONS); str(PLAFONDS_DPEC)
cat("NB_CHUNKS_MAX =", NB_CHUNKS_MAX, "; CHUNK_SIZE_MIN =", CHUNK_SIZE_MIN, "; CHUNK_SIZE_FIXE =", CHUNK_SIZE_FIXE,
    "; LOT_CHUNKS_FINALISATION =", LOT_CHUNKS_FINALISATION, "; SEUIL_EXPORT_MONOFICHIER =", SEUIL_EXPORT_MONOFICHIER, "\n")
cat("typologie :", charger_typo()$version, "; livrable :", FICHIER_LIVRABLE(), "\n")
cat("PATH_RESULTS =", PATH_RESULTS, "; magasins partagés :", paste(names(MAGASINS_PARTAGES), collapse = ", "), "; profil :", DIR_PROFIL, "\n")
```

## Architecture des fichiers (arborescence par étapes, partage maximal)

Tout vit sous `PATH_RESULTS`. **Partagé** = tout objet qui ne dépend que de paramètres, pas du profil ;
chaque magasin partagé porte un `_meta.yaml` avec les paramètres qui le définissent, comparé à la config
à chaque chargement (`verifier_magasin` : écart ⇒ stop nommant les clés et les issues).

| Dossier | Contenu | Écrit par | Lu par | Statut |
|---|---|---|---|---|
| `00_partiels/` | `catalogue_partiel_<etbs>_<an>.parquet` + `_meta.yaml` (clés bloquantes) | `etape_partiels_longs()` (base) | catalogue | **[partagé]** cache d'extraction |
| `10_references/` | 9 `ref_*.parquet` + `_meta.yaml` (clés ex-Q13 + `ANS_COURTS`, `CLES_ADMIN_LONGS`) | `etape_refs()` (base) | courts, tirage, habillage | **[partagé]** |
| `20_catalogue/` | `catalogue_longs_seuil/part_<L>.parquet` + `_meta.yaml` (périmètre, seuil, conversion, typologie, recette id) ; monofichier transitoire + méta ; `rapport_extraction.txt` | `etape_catalogue()`, `etape_repartitionner_catalogue()` | sélection, rétro-inscription | **[partagé]** |
| `30_courts/` | **le TIRABLE courts** : `ref_pivots_courts.parquet` (= le catalogue des courts) + `_meta.yaml` (`ANS_COURTS`, seuils) ; `scenarios_courts.parquet` = corpus courts historique (adoption C1) | `etape_refs()` (base) | tirage courts de chaque campagne | **[partagé]** |
| `90_diagnostics/` | `diagnostic_apports.csv`, `recouvrement.csv` [partagés] ; `diagnostic_memoire_<profil>.csv` | extraction | RUN.Rmd | [partagé] |
| `<profil>/40_campagnes/<C>/` | `selection/` (+ `_meta.yaml`), `chunks/<population>/`, `chunks_courts/`, `habille/<population>/`, `habille/courts/` (scénarios courts de la campagne + `_meta.yaml`) | sélection, tirage courts, tirage longs, habillage | finalisation, registre | **[profil]** transitoires, un dossier par campagne |
| `<profil>/50_registre/registre_tirages/` | `registre_<C>.parquet` (deux branches : colonne `branche` long / court) | fin de finalisation, rétro-inscription, adoption | sélection et tirage courts sous registre | **[profil]** permanent, **JAMAIS vidé** |
| `<profil>/60_export_final/` | `scenarios_<C>.parquet` + `_meta.yaml` (ou `scenarios_<C>/part_*`), `rapport_<C>.txt`, `echantillon_revue_<C>.csv`, `top30_das_par_cmd_<C>.csv` | finalisation | livraison, revue | **[profil]** un livrable par campagne, jamais écrasé par une autre |

Règle de nommage : **nom stable, date dans le méta** (aucun nom daté). Convention : `_meta.yaml` dans
chaque magasin / dossier, `<objet>_meta.yaml` à côté d'un fichier. Deux profils travaillent sur le même
`PATH_RESULTS` : le second réutilise partiels, refs, catalogue et tirable courts sans recalcul.

---

# 1. Réorganisation SUR PLACE d'un ancien `results/` (une fois, nouveau répertoire de travail)

Geste préalable, à la main (RUN.md, « changement de répertoire ») : poser le nouveau `PATH_RESULTS`
dans `config_locale.R`, puis `cp -r` les TROIS dossiers de l'ancien `results/` — `partiels/`,
`exports/`, `exports_diagnostic/` — dans `<PATH_RESULTS>/_a_reorganiser/`. L'ancien répertoire n'est
jamais touché par le code. Deux temps : le **plan** (rien n'est déplacé, trois tables : reconnus →
destination, ignorés, non reconnus à arbitrer), puis **executer** derrière confirmation.

```{r reorganisation_plan, demo=FALSE}
# Ce que ce chunk touche : RIEN (mode plan : inventaire et impression des trois tables).
# En démo (demo=FALSE) : sans objet (pas d'ancien results/).
plan <- etape_reorganiser(mode = "plan", migrer_registre = FALSE)   # migrer_registre : voir ci-dessous
```

`migrer_registre` : `TRUE` = les campagnes passées **comptent** (l'ancien registre `exports/registre_tirages/`
est repris sous `production/50_registre/` : la prochaine sélection les considère consommées) ; `FALSE` =
registre vierge (les campagnes passées ne comptent pas). Décision liée au verdict de la revue clinique
des campagnes antérieures.

```{r reorganisation_executer, demo=FALSE}
# Ce que ce chunk touche : COPIE depuis _a_reorganiser/ vers 00_partiels, 10_references, 20_catalogue, 30_courts,
#   90_diagnostics (+ production/50_registre si migrer_registre) ; métas convertis ; _a_reorganiser/ reste intact.
# Ce qu'il ne touche JAMAIS : l'ancien results/ (jamais lu par le code), les fichiers ignorés ou non reconnus.
# Garde-fou : magasin différent déjà présent -> stop. Idempotent. Ensuite : etat_pipeline(), puis supprimer _a_reorganiser/ à la main.
JE_CONFIRME_REORGANISATION <- FALSE
MIGRER_REGISTRE <- FALSE
if (JE_CONFIRME_REORGANISATION) {
  etape_reorganiser(mode = "executer", migrer_registre = MIGRER_REGISTRE)
  etat_pipeline()
} else cat("Rien fait : lire le plan ci-dessus, poser MIGRER_REGISTRE, puis passer JE_CONFIRME_REORGANISATION à TRUE.\n")
```

---

# 2. Repartitionner + typer le catalogue (une fois)

Lit le monofichier **par morceaux de lettres de DP** (jamais tout en RAM), ajoute `lettre`,
`DPEC`, `TPEC` (typologie `referentiels/typologie_sejours.yaml`, version tracée dans le sidecar) et
`id_profil` (recette `id_v1`), écrit `20_catalogue/catalogue_longs_seuil/part_<L>.parquet` + `_meta.yaml`, vérifie
nb_lignes == méta, renomme le monofichier en `.ancien` (jamais supprimé). Idempotente (« déjà présent :
sauté »). Changer la version de typologie ⇒ supprimer le dossier, restaurer le `.ancien` et relancer
(le garde-fou l'impose).

```{r repartitionner}
etape_repartitionner_catalogue()
etat_pipeline()
```

Contrôle du sidecar et de la typologie :

```{r verif_repartitionnement}
side <- lire_si_present(FICHIER_CATALOGUE_META(), "etape_repartitionner_catalogue()")
if (!is.null(side)) {
  cat("lignes :", side$nb_lignes_total, "; parts :", length(side$nb_lignes_par_part), "; typologie :", side$version_typologie, "; recette id :", side$version_recette_id, "\n")
  print(data.frame(DPEC = names(side$effectifs_dpec), n = unlist(side$effectifs_dpec))[order(-unlist(side$effectifs_dpec)), ])
  # lecture légère par le lecteur unique à repli (jamais arrow::read_parquet directement sur le catalogue) :
  print(head(lire_catalogue(DIR_CATALOGUE(), lettres = "J", colonnes = c("diag2", "ghm2", "DPEC", "TPEC", "poids"))))
}
```

---

# 3. OUVRIR UNE CAMPAGNE

Le corpus se construit par **campagnes** puisées dans le catalogue permanent (identifiants des séjours
courts : recette `id_courts_v1`, préfixe `k` hors alphabet hexadécimal) ; le registre
(`registre_tirages/registre_<campagne>.parquet`, append-only, **jamais vidé**) tient la comptabilité
inter-campagnes : identifiants stables (`id_profil` = hash du contenu de la ligne du catalogue, recette
`id_v1` figée ; `id_scenario` = `id_profil-variante`), `hash_das` du jeu réellement tiré. Une campagne
= un identifiant `CAMPAGNE` (`Cn`), un livrable `60_export_final/scenarios_<Cn>.parquet`, une ligne au registre.

**Ordre impératif** : (a) chunk `ouvrir_campagne` ci-dessous — les paramètres EN CLAIR (identifiant,
budget, k, registre) sont écrits dans `campagne.R` (gitignoré) et activés par `SCENARIOS_PMSI_SURCHARGE` ;
**Restart R**, rejouer §0 — la session affiche « jamais inscrite au registre » et la source de chaque
paramètre (`surcharge campagne (campagne.R)`) ; sinon changez d'identifiant : sur une campagne déjà
inscrite, la sélection ne fait que relire l'existant ou s'arrête ; (b) vider les sorties des campagnes
précédentes (chunk gardé) ; (c) sélectionner. `config.R` ne s'édite pas pour une campagne : il porte la
doctrine et les défauts.

```{r ouvrir_campagne, demo=FALSE}
# Ce que ce chunk touche : écrit campagne.R à la racine (non versionné) et pose SCENARIOS_PMSI_SURCHARGE pour la session.
# En démo (demo=FALSE) : la campagne démo est pilotée par SCENARIOS_PMSI_DEMO_CAMPAGNE et la surcharge démo (troisième cas, hors exclusivité).
# Ce qu'il ne touche JAMAIS : config.R (doctrine et défauts), config_locale.R (poste), le registre, les magasins, les livrables.
# Exclusivité : refuse d'écrire si un palier est actif (le message dit comment le retirer : chunk vider_palier ou
#   Sys.setenv(SCENARIOS_PMSI_SURCHARGE = "") + Restart R). La surcharge démo n'est pas concernée.
# Quand : à chaque ouverture de campagne. Quand PAS : campagne en cours (ses paramètres sont figés dans selection/_meta.yaml).
CAMPAGNE_A_OUVRIR   <- "C2"        # identifiant court ([A-Za-z0-9_-]) : nouveau, jamais inscrit au registre
NB_CRH_CIBLE_CAMP   <- 500000L     # volume visé des LONGS (ordre de grandeur, pas un engagement)
NB_LIGNES_PAR_DP_CAMP <- 1L        # k lignes distinctes par DP, variantes déduites
REGISTRE_ACTIF_CAMP <- TRUE        # TRUE en production (registre append-only, deux branches)
RATIO_COURTS_CAMP   <- 1.0         # courts = RATIO × volume longs attendu — PROVISOIRE, à calibrer avec l'équipe apprentissage
NB_CRH_CIBLE_COURTS_CAMP <- NULL   # NULL = ratio ; un entier impose un budget courts absolu
# PLAFONDS_DPEC_CAMP <- list("Accouchement normal mère" = 100L, "Bébé normal" = 100L)   # seulement si ajustés pour cette campagne
ecrire_surcharge_campagne(CAMPAGNE_A_OUVRIR, NB_CRH_CIBLE_CAMP, NB_LIGNES_PAR_DP_CAMP, REGISTRE_ACTIF_CAMP,
                          plafonds_dpec = if (exists("PLAFONDS_DPEC_CAMP")) PLAFONDS_DPEC_CAMP else NULL,
                          nb_crh_cible_courts = NB_CRH_CIBLE_COURTS_CAMP, ratio_courts = RATIO_COURTS_CAMP)
# -> « surcharge campagne écrite — Restart R puis chunk session » : la session affichera la source de chaque paramètre.
```

```{r nouvelle_campagne}
# Ce que ce chunk touche (SUPPRIME) : les dossiers 40_campagnes/<Cn>/ des campagnes PRÉCÉDENTES (sélection, chunks, habillé).
# Ce qu'il ne touche JAMAIS : 50_registre/ (append-only), les livrables 60_export_final/ des campagnes passées, les magasins
#   partagés (partiels, refs, catalogue, tirable courts). Le dossier de la campagne courante est neuf : rien à vider pour elle
#   (chunks_courts/ et habille/courts/ des campagnes précédentes sont vidés avec le reste).
# Quand : après le chunk ouvrir_campagne + Restart R + §0 (statut « jamais inscrite »), AVANT la sélection.
# Quand PAS : reprise d'une campagne en cours (les chunks présents sont la reprise) ; campagne déjà finalisée
#   que l'on veut conserver (son corpus est ailleurs, mais sa sélection/chunks seraient perdus : sans conséquence
#   si le registre est écrit — vérifier au §0).
JE_CONFIRME_NOUVELLE_CAMPAGNE <- FALSE   # TRUE : supprime les dossiers transitoires des campagnes précédentes (le registre et les livrables restent)
anciennes <- setdiff(basename(list.dirs(DIR_CAMPAGNES, recursive = FALSE)), CAMPAGNE)
cat("campagne courante :", CAMPAGNE, "; dossiers transitoires d'autres campagnes :", if (length(anciennes)) paste(anciennes, collapse = ", ") else "aucun", "\n")
if (JE_CONFIRME_NOUVELLE_CAMPAGNE) {
  unlink(file.path(DIR_CAMPAGNES, anciennes), recursive = TRUE)
  cat("Vidé :", paste(anciennes, collapse = ", "), "— enchaîner sur la sélection de", CAMPAGNE, ".\n")
} else cat("Rien fait : passer JE_CONFIRME_NOUVELLE_CAMPAGNE à TRUE d'abord.\n")
```

## 3b. Sélection de campagne (`quota_dp_fixe`)

Par population (`POPULATIONS`, budget au prorata du nombre de DP) : X = ceiling(budget / nb_dp)
par DP ; k = `NB_LIGNES_PAR_DP` lignes **distinctes** tirées au poids **sans remise** ; n_var =
ceiling(X_dp / k) variantes par ligne (dernière tronquée) ; plafonds `PLAFONDS_DPEC` = total de la
classe par population ; planchers par type d'unité seulement si k ≥ nb de types (à k = 1 : désactivés,
mention au rapport). Sous registre : fraîcheur d'abord (lignes vierges), recyclage à variantes nouvelles,
plancher 1 scénario par DP. Lettre par lettre : pic RAM = une lettre. Sélection figée sous seed
(campagne, population, lettre), relue si présente, jamais re-tirée. Campagne déjà inscrite au registre
(close) : si la sélection présente porte la même campagne, relecture (la reprise bout-en-bout reste un
no-op sûr) ; sinon stop explicite avant tout calcul — aucun re-tirage possible d'une campagne inscrite.

```{r selection}
etape_selection_longs()      # budget = NB_CRH_CIBLE, mode = MODE_SELECTION, k = NB_LIGNES_PAR_DP
```

```{r verif_selection}
mt <- lire_si_present(FICHIER_SELECTION_META(), "etape_selection_longs()")
if (!is.null(mt)) {
  cat("campagne", mt$CAMPAGNE, "; volume attendu total :", mt$volume_attendu, "(cible", mt$NB_CRH_CIBLE, ")\n"); str(mt$par_population)
  stats_dp <- do.call(rbind, lapply(names(POPULATIONS), function(p){ d <- lire_si_present(file.path(DIR_SELECTION(p), "selection_longs_stats_dp.csv"), "etape_selection_longs()"); if (is.null(d)) NULL else cbind(population = p, d) }))
  if (!is.null(stats_dp)) {
    print(head(stats_dp[order(-stats_dp$manque_a_gagner), c("population", "dp", "groupe", "lignes_disponibles", "X_dp", "manque_a_gagner")], 30))   # DP les plus pauvres
    print(aggregate(variantes ~ population + groupe, stats_dp[stats_dp$plafonne, ], sum))                                                          # lignes plafonnées par DPEC
  }
}
```

---

# 4. Tirage des DAS par chunks (parallélisable par plages)

Chunks par population (`chunks/<population>/`, seed dérivé par campagne et population), `ref_das_aigu`
indexé une fois, écriture atomique, sidecar partagé. La bannière rappelle en première ligne `CAMPAGNE`,
`NB_CRH_CIBLE` effectif et la surcharge active (« aucune » attendu ici : une surcharge de palier
tirerait le budget de mesure à la place de la campagne). **Parallélisme** : une session R par plage de
chunks disjointe et par population, même dossier ; le sidecar donne `nb_chunks`. Reprise après plantage :
relancer tel quel (chunks présents sautés).

```{r tirage_complet}
if (palier_actif()) cat("ATTENTION : surcharge de PALIER active (", surcharge_active(), ") : ce tirage utiliserait le budget de mesure, pas la campagne. Vider le palier (§5) et Restart R d'abord.\n") else
  etape_tirage_das_longs()                                          # tout, en une session
```

```{r tirage_parallele}
# Dans CHAQUE session parallèle : §0 (session) puis une plage disjointe, par population, ex. :
# session 1 : etape_tirage_das_longs(chunk_range = c(1, 25),  populations = "adulte")
# session 2 : etape_tirage_das_longs(chunk_range = c(26, 50), populations = "adulte")
# session 3 : etape_tirage_das_longs(populations = "pediatrie")
# session 4 : etape_tirage_courts(chunk_range = c(1, 10))   # courts : même mode d'emploi (plages disjointes de chunks_courts/, appel final sans plage)
nb_chunks <- sapply(names(POPULATIONS), function(p){ f <- file.path(DIR_CHUNKS_POP(p), "longs_chunks_meta.yaml"); if(file.exists(f)) yaml::read_yaml(f)$nb_chunks else NA })
nb_chunks
etat_pipeline()
```

---

# 4b. Tirage des séjours courts DE LA CAMPAGNE (même statut que les longs)

Les courts entrent dans l'économie des campagnes : tirés **par campagne** depuis le tirable `30_courts/`
(pivots = catalogue des courts), budget = `NB_CRH_CIBLE_COURTS` (absolu) ou `RATIO_COURTS` × volume longs
attendu de la sélection (ratio **provisoire 1.0**, point ouvert du consortium), réparti sur les pivots au
poids ; variantes numérotées par pivot après la `variante_max` du registre (recyclage = variantes nouvelles,
`hash_das` enregistrés exclus, aucun re-tirage). Sorties transitoires `40_campagnes/<C>/chunks_courts/` et
`habille/courts/`. Bannière : campagne, budget courts et sa source (ratio / absolu). Exige la sélection
(§3b) pour le ratio ; Restart R avant.

```{r tirage_courts}
etape_tirage_courts()        # budget = 12345L pour imposer un budget absolu à cet appel ; chunk_range = c(i, j) par session parallèle
```

---

# 5. Palier de mesure (OPTIONNEL) — débit et extrapolation

**Optionnel** : mesurer le débit sur un budget réduit avant une grosse campagne. Surcharge du budget
sans éditer la config (fichier `palier.R`, non versionné, évalué après le bloc profil, avec le marqueur
`PALIER_ACTIF`), Restart R, puis §0 avec `SCENARIOS_PMSI_SURCHARGE`. Le débit (scénarios/s) est imprimé
par chunk. Le chunk de tirage du palier **refuse de tirer** si la surcharge palier n'est pas active
(il affiche la marche à suivre) : plus de tirage involontaire.

```{r palier_surcharge, demo=FALSE}
# Ce que ce chunk touche : écrit palier.R à la racine (non versionné) et pose SCENARIOS_PMSI_SURCHARGE pour la session.
# Ce qu'il ne touche JAMAIS : la config versionnée, le registre (palier.R IMPOSE REGISTRE_ACTIF <- FALSE, et
#   etape_registre_campagne() refuse de s'exécuter sous PALIER_ACTIF : une mesure n'écrit jamais dans la mémoire
#   permanente), le catalogue, les corpus.
# Quand : avant une campagne de production, pour mesurer. Quand PAS : en démo (demo=FALSE) ; en campagne réelle.
# Exclusivité : refuse d'écrire si campagne.R est actif (Sys.setenv(SCENARIOS_PMSI_SURCHARGE = "") + Restart R d'abord).
ecrire_surcharge_palier(100000L)   # écrit palier.R (NB_CRH_CIBLE, PALIER_ACTIF, REGISTRE_ACTIF <- FALSE imposé) et pose SCENARIOS_PMSI_SURCHARGE
# -> Restart R, rejouer le chunk `session` (qui conserve cette variable) : la bannière doit afficher la surcharge, puis :
```

```{r palier_tirage, demo=FALSE}
# Ce que ce chunk touche : 40_campagnes/<CAMPAGNE>/ (sélection, chunks) — sous le BUDGET DE PALIER (à vider ensuite).
# Ce qu'il ne touche JAMAIS : le registre (palier.R impose REGISTRE_ACTIF <- FALSE et etape_registre_campagne() refuse
#   tout appel sous palier), les corpus des campagnes passées, le catalogue.
# Garde : ne tire QUE si la surcharge palier est active (palier.R + SCENARIOS_PMSI_SURCHARGE) ; sinon marche à suivre, rien exécuté.
if (!palier_actif()) {
  cat("Palier NON actif : rien exécuté. Marche à suivre : (1) chunk `palier_surcharge` ; (2) Restart R ; (3) chunk `session` (la bannière doit afficher palier.R) ; (4) ce chunk.\n",
      "Surcharge courante :", surcharge_active(), "\n")
} else {
  etape_selection_longs()
  t0 <- Sys.time()
  etape_tirage_das_longs()                 # tout, ou chunk_range = c(1, 5) pour un échantillon de chunks
  duree_s <- as.numeric(difftime(Sys.time(), t0, units = "secs"))
  mt <- yaml::read_yaml(FICHIER_SELECTION_META())
  debit <- mt$volume_attendu / duree_s
  cat(sprintf("débit ≈ %.0f scénarios/s ; campagne complète (%d) ≈ %.1f h ; sessions parallèles suggérées pour tenir en 4 h : %d\n",
              debit, NB_CRH_CIBLE, NB_CRH_CIBLE / debit / 3600, ceiling(NB_CRH_CIBLE / debit / 3600 / 4)))
}
```

Avant de revenir au budget complet : le garde-fou `selection/_meta.yaml` refuse de mélanger des chunks
tirés sous d'autres paramètres ⇒ vider chunks + sélection + méta (geste destructeur, gardé) :

```{r vider_palier, demo=FALSE}
# Ce que ce chunk touche (SUPPRIME) : 40_campagnes/<CAMPAGNE>/ tiré sous le palier ; palier.R ; la surcharge de session.
# Ce qu'il ne touche JAMAIS : 50_registre/, les livrables 60_export_final/, les magasins partagés.
# Quand : après la mesure, avant la campagne réelle. Quand PAS : si les chunks présents sont ceux d'une campagne réelle en cours.
JE_CONFIRME <- FALSE   # passer à TRUE en connaissance de cause
if (JE_CONFIRME) {
  unlink(DIR_CAMPAGNE(), recursive = TRUE)
  Sys.setenv(SCENARIOS_PMSI_SURCHARGE = ""); unlink("palier.R")
  cat("Vidé : rejouer §0 (Restart R) puis §3.\n")
} else cat("Rien fait : passer JE_CONFIRME à TRUE d'abord.\n")
```

---

# 6. Habillage, finalisation, registre, rapport

**Habillage** (flux par lots) : relecture des chunks par lots de `LOT_CHUNKS_FINALISATION`, jointure
`ref_v_admin_longs.parquet` relu (jamais `prep_data` : frontière tirage / base) sur les **6 clés**
`CLES_ADMIN_LONGS` (nbda retiré), **repli hiérarchique** (âge exact → cage → mode_hospit × cage × racine,
`NB_VARIANTES_ADMIN_REPLI` variantes aux niveaux de repli), colonne `repli_admin` tracée jusqu'au corpus, stop
nominatif si aucun candidat (jamais de NA silencieux) ; DPEC/TPEC recalculés (duree = 3, comme le catalogue).
Exige un jeu de chunks complet (stop sinon). Restart R avant.

```{r habillage}
etape_habillage_longs()      # populations = "adulte" pour une seule population
```

**Finalisation** : relecture des lots en flux, contrôles §8.2 et statistiques agrégés par lot, doublons
éliminés par DP, puis **UN SEUL LIVRABLE** `<profil>/60_export_final/scenarios_<CAMPAGNE>.parquet` +
`scenarios_<CAMPAGNE>_meta.yaml` : tous les scénarios de la campagne — longs (toutes populations, colonne
`population`) **et** courts **de la campagne** (§4b, même statut que les longs) — en union de schémas, colonne
`branche` (`long` / `court`) en tête, NA typés où une colonne ne s'applique pas, familles de colonnes documentées
au méta ; méta : volumes par branche (lignes et scénarios) et **ratio courts réalisé**. Contrôles §8.2 complétés
par « zéro NA d'habillage » (durée, modes) et la distribution de `repli_admin` (0 = strate fine, 1 = cage,
2 = mode_hospit × cage × racine) — habillage robuste, défaut trouvé en revue clinique. Au-delà de `SEUIL_MONOFICHIER` lignes : parts
`scenarios_<CAMPAGNE>/part_*.parquet` (`lire_corpus_final()` lit les deux formes). Garde-fou : un méta d'une
**autre** campagne arrête tout (rien n'est écrasé) ; la même campagne est réécrite à l'identique
(idempotent) ; relancée sans lots habillés, elle les reconstruit depuis les chunks (aucun re-tirage).
Le **registre** `registre_<CAMPAGNE>.parquet` (deux branches, colonne `branche`) est écrit automatiquement en fin de finalisation.

```{r finalisation}
etape_finalisation()         # fusionner = TRUE pour forcer le monofichier
etat_pipeline()
```

**Critères** : rapport « TOTAL anomalies = 0 » (dont ^E669 résiduels) ; réalisé vs cible par
population et doublons éliminés acceptables ; revue humaine de `echantillon_revue.csv`. En campagne :
section « Campagne Cn » (DP vierges / partiellement consommés / recyclés), classes DPEC plafonnées
(plafond de classe, dépassement si 1 représentant par DP > plafond), consommation cumulée du
catalogue par DPEC, 30 DP les plus proches de l'épuisement total ; `registre_<Cn>.parquet` écrit.

```{r rapport}
# Lecture robuste : rapport_<CAMPAGNE>.txt (nom stable, date en première ligne), message si aucune finalisation encore
cat(lire_si_present(FICHIER_RAPPORT(), "etape_finalisation()"), sep = "\n")
reg <- lire_registre(DIR_REGISTRE())
cat("campagnes :", reg$nb_campagnes, "; scénarios cumulés :", reg$nb_scenarios, "; profils consommés :", nrow(reg$par_profil), "\n")
reg$par_campagne   # nb_longs / nb_courts par campagne (registre commun aux deux branches)
```

---

# 7. Revue

```{r revue}
revue <- lire_si_present(FICHIER_REVUE(), "etape_finalisation()"); if (!is.null(revue)) View(revue)   # csv2 détecté ; deux branches (court / long)
top30 <- lire_si_present(FICHIER_TOP30(), "etape_finalisation()"); if (!is.null(top30)) View(top30)
```

Lecture du livrable de la campagne courante (lecteur unique à repli, monofichier ou parts) :

```{r corpus}
# Lecteur UNIQUE du corpus final (lire_corpus_final) : dataset arrow si arrow réel, rbind des parts sinon —
# jamais d'appel direct à un dataset arrow dans un notebook (repli mock = arrow partiel).
meta_f <- lire_si_present(FICHIER_LIVRABLE_META(), "etape_finalisation()")
corpus <- lire_corpus_final(colonnes = c("branche", "population", "DPEC"))   # colonnes = NULL pour tout ; branche = "long" ; populations = "adulte"
if (is.null(corpus)) cat("livrable", CAMPAGNE, "absent (", FICHIER_LIVRABLE(), ") — produit par etape_finalisation(), pas encore exécutée (voir etat_pipeline()).\n") else {
  cat(FICHIER_LIVRABLE(), ":", nrow(corpus), "lignes ; familles de colonnes :", paste(names(meta_f$familles_colonnes), collapse = ", "), "\n")
  print(corpus |> dplyr::count(branche, population, DPEC))
}
```

---

# 8. Outils

**Adoption de C1** (longs + courts historiques, SANS re-tirage) : reconstruit le livrable unifié
`scenarios_C1.parquet` + méta (`origine = adoption`, sources, dates) depuis l'ancien corpus longs
(`scenarios_longs_tirage_v8_<AAAAMMJJ>/` avec `adulte/`, `pediatrie/`) et le corpus courts historique
(`30_courts/scenarios_courts.parquet`, dé-daté par la réorganisation), recalcule les identifiants, inscrit les
deux branches au registre (extension acceptée si les longs y sont déjà), copie les annexes datées renommées par
campagne. Plusieurs corpus longs datés ⇒ `source_longs` explicite obligatoire (jamais de choix silencieux) ;
livrable C1 déjà présent et différent ⇒ stop. Après adoption, les campagnes suivantes tirent leurs propres courts.

```{r adoption_c1, demo=FALSE}
# Ce que ce chunk touche : 60_export_final/scenarios_C1.parquet (+ méta, annexes), registre_C1.parquet (append-only).
# Ce qu'il ne touche JAMAIS : les corpus sources, le catalogue, le tirable, les autres campagnes.
# etape_adopter_campagne("C1", source_longs = "<PATH_RESULTS>/_a_reorganiser/exports/scenarios_longs_tirage_v8_AAAAMMJJ")
# etape_retro_inscrire_courts("C1")   # variante : registre seul (branche court), sans livrable
```

**Rétro-inscription** : une campagne tirée AVANT le chantier campagnes (chunks sans id_profil) que l'on
souhaite conserver au registre : chemins ABSOLUS en clair, identifiant de campagne à choisir (ex. "C0").
Idempotente.

```{r retro_inscription}
# Ce que ce chunk touche : registre_tirages/registre_<C0>.parquet (ajout ; stop si un contenu différent existe déjà).
# Ce qu'il ne touche JAMAIS : la sélection et les chunks lus, le catalogue, les corpus.
DOSSIER_SELECTION_ANTERIEURE <- DIR_SELECTION()      # ex. file.path(DIR_CAMPAGNES, "C0", "selection")
DOSSIER_CHUNKS_ANTERIEURS    <- DIR_CHUNKS_LONGS()   # ex. file.path(DIR_CAMPAGNES, "C0", "chunks")
# etape_retro_inscrire(DOSSIER_SELECTION_ANTERIEURE, DOSSIER_CHUNKS_ANTERIEURS, campagne = "C0")
```

**Registre** : état et consommation cumulée.

```{r registre_etat}
reg <- lire_registre(DIR_REGISTRE())
cat("campagnes :", reg$nb_campagnes, "; scénarios cumulés :", reg$nb_scenarios, "; profils consommés :", nrow(reg$par_profil), "\n")
reg$par_campagne; head(reg$par_dpec[order(-reg$par_dpec$nb_scenarios), ], 20)
```

**Couverture DP du catalogue** : DP du catalogue absents du corpus de la campagne courante (strates de
référence vides ou recyclages entièrement éliminés : causes admises, comptées au rapport).

```{r couverture_dp}
dp_cat <- unique(lire_catalogue(DIR_CATALOGUE(), MONO_CATALOGUE(), colonnes = "diag2")$diag2)
dp_corpus <- unique(reg$lignes$diag2[reg$lignes$campagne == CAMPAGNE])
cat("DP du catalogue :", length(dp_cat), "; DP dans le corpus", CAMPAGNE, ":", length(dp_corpus), "; absents :", length(setdiff(dp_cat, dp_corpus)), "\n"); head(setdiff(dp_cat, dp_corpus), 50)
```

**Mémoire** :

```{r memoire}
memoire_session()   # objets par taille (Mo) ; Restart R si le pic monte
```

---

# Règles de cache (mémo aval)

- Magasins partagés (`00_partiels/`, `10_references/`, `20_catalogue/`, `30_courts/`) : chacun porte un
  `_meta.yaml` (paramètres qui le définissent) vérifié à chaque chargement ; écart ⇒ stop nommant les clés,
  le drapeau `FORCER_*` (régénération : il sert TOUS les profils) et la soupape `CHEMINS_SURCHARGES`.
- Catalogue partitionné : `_meta.yaml` avec version de typologie et recette d'id ; changer l'une ou l'autre ⇒
  supprimer `catalogue_longs_seuil/`, restaurer le `.ancien`, relancer §2, puis recalculer le registre par
  rétro-inscription de TOUTES les campagnes.
- `40_campagnes/<C>/` (sélection + `_meta.yaml`, chunks, habillé) : reprise telle quelle ; un dossier par
  campagne ; à vider après changement de `MODE_SELECTION`, `NB_CRH_CIBLE`, `NB_LIGNES_PAR_DP`, `NB_CHUNKS_MAX`,
  `CHUNK_SIZE_MIN`, `CHUNK_SIZE_FIXE`, `SEED`, de la version de typologie ou du catalogue.
- Livrable : `60_export_final/scenarios_<C>.parquet` + méta (ou parts au-delà de `SEUIL_MONOFICHIER`), un par
  campagne, jamais écrasé par une autre ; nom stable, date dans le méta.
- Une ligne de sélection et ses variantes vivent dans le même chunk (requis par le dédoublonnage).
- Registre (`50_registre/registre_tirages/`) : append-only, ne se vide **JAMAIS**.
