---
title: "scenarios_bn_pmsi v8 — exploitation du catalogue parquet (aval production)"
output: html_notebook
---

```{r opts, include=FALSE}
# Sécurité : un Knit ne doit JAMAIS lancer le pipeline (heures de calcul).
# Les chunks s'exécutent uniquement au clic (bouton Run), pas au tricotage.
knitr::opts_chunk$set(eval = FALSE)
```

**Session SANS connexion base, par conception** : toute la chaîne aval lit des parquets. Les
étapes d'extraction (prep_data, refs, partiels, catalogue) relèvent de `RUN.Rmd`. **N'ouvrez pas de
connexion ici.** Tous les chemins sont absolus via `PATH_RESULTS` / `EXPORTS_DIR` (piège du working
directory des notebooks) : ne jamais écrire de chemin relatif dans ce notebook.

Notebook de la phase **aval** : tout part du catalogue longs déjà produit
(`results/exports/catalogue_longs_seuil.parquet`, 21,6 M lignes, obtenu en dépassement RAM toléré :
**ne JAMAIS le reconstruire sur ce périmètre**). Aucune connexion base : toutes les étapes lisent
et écrivent des parquets. Référence texte : `RUN.md` (section « Séquence PRODUCTION ») ; journal :
`MODIFICATIONS_V8.md` section 16 ; notebook de l'amont (extraction, diagnostic) : `RUN.Rmd`.

Doctrine : représentativité des **diagnostics (DP)** avant celle des situations cliniques ; la
diversité des contextes se reconstituera **entre** les campagnes. `NB_CRH_CIBLE` est un ordre de
grandeur, pas un engagement : le réalisé est inférieur (doublons éliminés, chiffrés au rapport).

**Discipline mémoire** : Restart R avant chaque étape lourde (le RSS de R ne redescend pas après
`gc()`) ; l'état utile est sur disque, `etat_pipeline()` réoriente ; `memoire_session()` liste les
objets par taille.

---

# 0. Session (à ré-exécuter après chaque Restart R)

Charge config (profil **production**), sources et fonctions d'étape sans rien exécuter ; aucune
connexion base (script de tirage).

```{r session}
rm(list = ls())
Sys.setenv(SCENARIOS_PMSI_PROFIL = "production",
           SCENARIOS_PMSI_ETAPES_SEULEMENT = "1",
           SCENARIOS_PMSI_SURCHARGE = "")            # ou normalizePath("palier.R"), voir §3
# Sys.setenv(SCENARIOS_PMSI_PATH = "~/commun/scenarios_bn_pmsi/")   # si le projet n'est pas au chemin par défaut
source("tirage_scenarios_v8.R")
etat_pipeline()
```

```{r etat}
etat_pipeline()     # réutilisable entre chaque étape
memoire_session()   # objets par taille (Mo) ; Restart R si le pic monte
```

Paramètres effectifs de la campagne (config_v8.R, bloc production, surchargeables) :

```{r parametres}
cat("MODE_SELECTION =", MODE_SELECTION, "; NB_CRH_CIBLE =", NB_CRH_CIBLE, "; NB_LIGNES_PAR_DP =", NB_LIGNES_PAR_DP, "\n")
str(POPULATIONS); str(PLAFONDS_DPEC)
cat("NB_CHUNKS_MAX =", NB_CHUNKS_MAX, "; CHUNK_SIZE_MIN =", CHUNK_SIZE_MIN, "; CHUNK_SIZE_FIXE =", CHUNK_SIZE_FIXE,
    "; LOT_CHUNKS_FINALISATION =", LOT_CHUNKS_FINALISATION, "; SEUIL_EXPORT_MONOFICHIER =", SEUIL_EXPORT_MONOFICHIER, "\n")
cat("typologie :", charger_typo()$version, "\n")
```

---

# 0b. Migration inter-profils du catalogue (si absent d'EXPORTS_DIR)

Le catalogue est produit par un profil (souvent `exports_diagnostic/`) et exploité par un autre
(`exports/`). Ce chunk teste sa présence dans `EXPORTS_DIR` ; s'il est absent mais présent dans un
autre dossier d'exports du même `PATH_RESULTS`, il propose la copie (catalogue + méta + refs +
`distribution_e660` + `pivots_courts` + `v_admin_*` + `referentiel_*`) derrière `JE_CONFIRME_COPIE`,
en affichant la **condition de validité Q13** : copie sûre si et seulement si `AN_REF`,
`SEUIL_REF_DAS`, `SEUIL_REF_IMPRECIS`, `SEUIL_REF_PAIRES`, `CONVERSION_E669`, `BARE_E669_DEFAUT`
sont identiques entre les deux profils ; sinon copier le seul catalogue et lancer
`etape_refs(forcer = TRUE)` (RUN.Rmd, connexion requise) ou recalculer.

```{r migration_catalogue}
present <- file.exists(MONO_CATALOGUE()) || (dir.exists(DIR_CATALOGUE()) && length(list.files(DIR_CATALOGUE(), "^part_")) > 0)
cat("EXPORTS_DIR effectif :", EXPORTS_DIR, "\ncatalogue présent :", present, "\n")
if (!present) {
  autres <- localiser_catalogue(PATH_RESULTS, EXPORTS_DIR)
  if (nrow(autres) == 0) {
    cat(message_catalogue_absent("migration", EXPORTS_DIR, PATH_RESULTS), "\n")
  } else {
    print(autres)
    src <- autres$dossier[1]                                              # chemin ABSOLU (PATH_RESULTS/exports_xxx)
    meta_src <- yaml::read_yaml(file.path(src, "catalogue_longs_seuil_meta.yaml"))
    q13 <- condition_q13(meta_src, valeurs_effectives_config())
    cat("source :", src, "\n", q13$message, "\n")
    a_copier <- file.path(src, fichiers_migration_catalogue()); a_copier <- a_copier[file.exists(a_copier)]
    if (!q13$ok) a_copier <- a_copier[basename(a_copier) %in% c("catalogue_longs_seuil.parquet", "catalogue_longs_seuil_meta.yaml")]
    cat("fichiers à copier vers", EXPORTS_DIR, ":\n"); print(basename(a_copier))
    JE_CONFIRME_COPIE <- FALSE   # passer à TRUE en connaissance de cause (condition Q13 lue ci-dessus)
    if (JE_CONFIRME_COPIE) {
      if (!dir.exists(EXPORTS_DIR)) dir.create(EXPORTS_DIR, recursive = TRUE)
      ok <- file.copy(a_copier, EXPORTS_DIR, overwrite = FALSE); cat("copiés :", sum(ok), "/", length(ok), "\n")
      if (!q13$ok) cat("Refs NON copiées (Q13) : lancer etape_refs(forcer = TRUE) depuis RUN.Rmd.\n")
    } else cat("Rien copié : passer JE_CONFIRME_COPIE à TRUE d'abord.\n")
  }
}
etat_pipeline()
```

---

# 1. Repartitionner + typer le catalogue (une fois)

Lit le monofichier **par morceaux de lettres de DP** (jamais tout en RAM), ajoute `lettre`,
`DPEC`, `TPEC` (typologie `referentiels/typologie_sejours.yaml`, version tracée dans le sidecar),
écrit `catalogue_longs_seuil/part_<L>.parquet` + `_sidecar.yaml`, vérifie nb_lignes == méta, renomme le
monofichier en `.ancien` (jamais supprimé). Idempotente. Changer la version de typologie ⇒ supprimer
le dossier, restaurer le `.ancien` et relancer (le garde-fou l'impose).

```{r repartitionner}
etape_repartitionner_catalogue()
etat_pipeline()
```

Contrôle du sidecar et de la typologie :

```{r verif_repartitionnement}
side <- yaml::read_yaml(file.path(DIR_CATALOGUE(), "_sidecar.yaml"))
cat("lignes :", side$nb_lignes_total, "; parts :", length(side$nb_lignes_par_part), "; typologie :", side$version_typologie, "\n")
data.frame(DPEC = names(side$effectifs_dpec), n = unlist(side$effectifs_dpec))[order(-unlist(side$effectifs_dpec)), ]
# lecture légère par le lecteur unique (jamais arrow::read_parquet directement sur le catalogue) :
head(lire_catalogue(DIR_CATALOGUE(), lettres = "J", colonnes = c("diag2", "ghm2", "DPEC", "TPEC", "poids")))
```

---

# 2. Sélection de campagne (`quota_dp_fixe`)

Par population (`POPULATIONS`, budget au prorata du nombre de DP) : X = ceiling(budget / nb_dp)
par DP ; k = `NB_LIGNES_PAR_DP` lignes **distinctes** tirées au poids **sans remise** ; n_var =
ceiling(X_dp / k) variantes par ligne (dernière tronquée) ; plafonds `PLAFONDS_DPEC` par
(DP × DPEC plafonné) ; planchers par type d'unité seulement si k ≥ nb de types (à k = 1 : désactivés,
mention au rapport). Lettre par lettre : pic RAM = une lettre. Sélection figée sous seed (population,
lettre), relue si présente, jamais re-tirée. `catalogue_complet` est retiré (stop).

```{r selection}
etape_selection_longs()      # budget = NB_CRH_CIBLE, mode = MODE_SELECTION, k = NB_LIGNES_PAR_DP
```

```{r verif_selection}
mt <- yaml::read_yaml(file.path(EXPORTS_DIR, "meta_tirage.yaml"))
cat("volume attendu total :", mt$volume_attendu, "(cible", mt$NB_CRH_CIBLE, ")\n"); str(mt$par_population)
stats_dp <- do.call(rbind, lapply(names(POPULATIONS), function(p) cbind(population = p, read.csv(file.path(DIR_SELECTION(p), "selection_longs_stats_dp.csv")))))
head(stats_dp[order(-stats_dp$manque_a_gagner), c("population", "dp", "groupe", "lignes_disponibles", "X_dp", "manque_a_gagner")], 30)   # DP les plus pauvres
aggregate(variantes ~ population + groupe, stats_dp[stats_dp$plafonne, ], sum)                                                          # lignes plafonnées par DPEC
```

---

# 3. Palier 100 k : mesurer le débit et extrapoler

Surcharge du budget sans éditer la config (fichier évalué après le bloc profil), Restart R, puis
session §0 avec `SCENARIOS_PMSI_SURCHARGE`. Le débit (scénarios/s) est imprimé par chunk.

```{r palier_surcharge}
writeLines("NB_CRH_CIBLE <- 100000L", "palier.R")
Sys.setenv(SCENARIOS_PMSI_SURCHARGE = normalizePath("palier.R"))
# -> Restart R, rejouer le chunk `session` (qui conserve cette variable), puis :
```

```{r palier_tirage}
etape_selection_longs()
t0 <- Sys.time()
etape_tirage_das_longs()                 # tout, ou chunk_range = c(1, 5) pour un échantillon de chunks
duree_s <- as.numeric(difftime(Sys.time(), t0, units = "secs"))
mt <- yaml::read_yaml(file.path(EXPORTS_DIR, "meta_tirage.yaml"))
debit <- mt$volume_attendu / duree_s
cat(sprintf("débit ≈ %.0f scénarios/s ; campagne complète (%d) ≈ %.1f h ; sessions parallèles suggérées pour tenir en 4 h : %d\n",
            debit, NB_CRH_CIBLE, NB_CRH_CIBLE / debit / 3600, ceiling(NB_CRH_CIBLE / debit / 3600 / 4)))
```

Avant de revenir au budget complet : le garde-fou `meta_tirage.yaml` refuse de mélanger des chunks
tirés sous d'autres paramètres ⇒ vider chunks + sélection + méta (geste destructeur, gardé) :

```{r vider_palier}
JE_CONFIRME <- FALSE   # passer à TRUE en connaissance de cause
if (JE_CONFIRME) {
  unlink(CHUNKS_DIR, recursive = TRUE)
  unlink(DIR_SELECTION(), recursive = TRUE)
  unlink(file.path(EXPORTS_DIR, "meta_tirage.yaml"))
  Sys.setenv(SCENARIOS_PMSI_SURCHARGE = ""); unlink("palier.R")
  cat("Vidé : rejouer §0 (Restart R) puis §2.\n")
} else cat("Rien fait : passer JE_CONFIRME à TRUE d'abord.\n")
```

---

# 4. Campagne : tirage des DAS par chunks, parallélisable

Chunks par population (`chunks/<population>/`, seed dérivé par population), `ref_das_aigu` indexé
une fois, écriture atomique, sidecar partagé. **Parallélisme** : une session R par plage de chunks
disjointe et par population, même dossier ; le sidecar donne `nb_chunks`. Reprise après plantage :
relancer tel quel (chunks présents sautés).

```{r tirage_complet}
etape_tirage_das_longs()                                            # tout, en une session
```

```{r tirage_parallele}
# Dans CHAQUE session parallèle : §0 (session) puis une plage disjointe, par population, ex. :
# session 1 : etape_tirage_das_longs(chunk_range = c(1, 25),  populations = "adulte")
# session 2 : etape_tirage_das_longs(chunk_range = c(26, 50), populations = "adulte")
# session 3 : etape_tirage_das_longs(populations = "pediatrie")
nb_chunks <- sapply(names(POPULATIONS), function(p){ f <- file.path(DIR_CHUNKS_POP(p), "longs_chunks_meta.yaml"); if(file.exists(f)) yaml::read_yaml(f)$nb_chunks else NA })
nb_chunks
etat_pipeline()
```

---

# 5. Habillage admin (flux par lots)

Relecture des chunks par lots de `LOT_CHUNKS_FINALISATION`, jointure `v_admin_longs.parquet` relu
(jamais `prep_data` : frontière tirage / base), slice_sample par lot, DPEC/TPEC recalculés
(duree = 3, comme le catalogue). Exige un jeu de chunks complet (stop sinon). Restart R avant.

```{r habillage}
etape_habillage_longs()      # populations = "adulte" pour une seule population
```

---

# 6. Finalisation : parts finales, rapport, revue

Relecture des lots en flux, contrôles §8.2 et statistiques agrégés par lot, doublons éliminés par DP,
export `scenarios_longs_tirage_v8_<date>/<population>/part_*.parquet` (+ monofichier fusionné si
volume ≤ `SEUIL_EXPORT_MONOFICHIER` ou `fusionner = TRUE`). Les stats des séjours courts sont relues
depuis `scenarios_courts_v8_<date>.parquet` (produit par `RUN.Rmd`, étape 2).

```{r finalisation}
etape_finalisation()         # fusionner = TRUE pour forcer le monofichier
etat_pipeline()
```

**Critères** : rapport « TOTAL anomalies = 0 » (dont ^E669 résiduels) ; réalisé vs cible par
population et doublons éliminés acceptables ; revue humaine de `echantillon_revue.csv`.

```{r rapport}
cat(readLines(list.files(EXPORTS_DIR, "^rapport_v8_", full.names = TRUE)[1]), sep = "\n")
revue <- read.csv2(file.path(EXPORTS_DIR, "echantillon_revue.csv")); View(revue)
top30 <- read.csv(file.path(EXPORTS_DIR, "top30_das_par_cmd.csv")); View(top30)
```

Lecture du corpus final en flux (jamais tout en RAM au-delà du besoin) :

```{r corpus}
parts <- list.files(DIR_FINAL(), pattern = "^part_", recursive = TRUE, full.names = TRUE)
length(parts)
ds <- arrow::open_dataset(parts)                              # ou arrow::read_parquet(chemin_export("scenarios_longs_tirage")) si fusionné
ds |> dplyr::count(population, DPEC) |> dplyr::collect()
```

---

# Règles de cache (mémo aval)

- Catalogue partitionné (`catalogue_longs_seuil/`) : sidecar avec version de typologie ; changer la
  typologie ⇒ supprimer le dossier, restaurer le `.ancien`, relancer §1.
- Chunks / sélection / `meta_tirage.yaml` : reprise telle quelle ; à vider après changement de
  `MODE_SELECTION`, `NB_CRH_CIBLE`, `NB_LIGNES_PAR_DP`, `NB_CHUNKS_MAX`, `CHUNK_SIZE_MIN`,
  `CHUNK_SIZE_FIXE`, `SEED`, de la version de typologie ou du catalogue (le garde-fou le demande).
- Chunks par population dans `chunks/<population>/` ; lots habillés dans `habille/<population>/`
  (réécrits à chaque habillage) ; parts finales dans `scenarios_longs_tirage_v8_<date>/<population>/`.
- Une ligne de sélection et ses variantes vivent dans le même chunk (requis par le dédoublonnage).
