---
title: "scenarios_bn_pmsi v8 — exploitation du catalogue parquet (aval production, cycle de vie d'une campagne)"
output: html_notebook
---

```{r opts, include=FALSE}
# Sécurité : un Knit ne doit JAMAIS lancer le pipeline (heures de calcul).
# Les chunks s'exécutent uniquement au clic (bouton Run), pas au tricotage.
knitr::opts_chunk$set(eval = FALSE)
```

```{r mode_demo, eval=FALSE}
# MODE DÉMO (optionnel) — données FICTIVES et ALÉATOIRES : aucune validité épidémiologique.
# Sur la plateforme : NE PAS exécuter ce chunk. Hors plateforme : l'exécuter AVANT le chunk `session`.
# Il installe un faux paquet pRatihque sur demo/base_demo.sqlite (créée si absente), copie le code dans
# demo/resultats/projet_demo/ (stubs utils/referentiels), active la surcharge du profil « démo » (sorties
# sous demo/resultats/) et pose SCENARIOS_PMSI_DEMO = 1 (le chunk `session` l'affiche). L'amont (catalogue)
# doit avoir été produit par RUN.Rmd en mode démo, ou par Rscript demo/lancer_demo.R. Voir demo/README.md.
source("demo/session_demo.R")
```

**Session SANS connexion base, par conception** : toute la chaîne aval lit des parquets. Les
étapes d'extraction (prep_data, refs, partiels, catalogue) relèvent de `RUN.Rmd`. **N'ouvrez pas de
connexion ici.** Tous les chemins sont absolus via `PATH_RESULTS` / `EXPORTS_DIR` (piège du working
directory des notebooks) : ne jamais écrire de chemin relatif dans ce notebook.

Notebook de la phase **aval**, ordonné comme le **cycle de vie d'une campagne** : 0 session — 1 migration
inter-profils — 2 repartitionnement — 3 ouvrir une campagne — 4 tirage — 5 palier de mesure (optionnel) —
6 habillage, finalisation, registre, rapport — 7 revue — 8 outils. Tout part du catalogue longs déjà produit
(`exports*/catalogue_longs_seuil.parquet`, 21,6 M lignes en production, obtenu en dépassement RAM toléré :
**ne JAMAIS le reconstruire sur ce périmètre**). Référence texte : `RUN.md` (section « Séquence PRODUCTION »
et « Architecture des fichiers d'une campagne ») ; journal : `MODIFICATIONS_V8.md` sections 16, 18 et 20 ;
notebook de l'amont (extraction, diagnostic) : `RUN.Rmd`.

Doctrine : représentativité des **diagnostics (DP)** avant celle des situations cliniques ; la
diversité des contextes se reconstituera **entre** les campagnes. `NB_CRH_CIBLE` est un ordre de
grandeur, pas un engagement : le réalisé est inférieur (doublons éliminés, chiffrés au rapport).

**Discipline mémoire** : Restart R avant chaque étape lourde (le RSS de R ne redescend pas après
`gc()`) ; l'état utile est sur disque, `etat_pipeline()` réoriente ; `memoire_session()` liste les
objets par taille.

---

# 0. Session (à ré-exécuter après chaque Restart R)

Charge config (profil **production**), sources et fonctions d'étape sans rien exécuter ; aucune
connexion base (script de tirage). Racine du projet : variable d'environnement `SCENARIOS_PMSI_PATH`,
sinon `config_locale.R` à la racine du dépôt (copier `config_locale.exemple.R` ; jamais versionné).
Affiche la campagne courante, son statut au registre et la surcharge active.

```{r session}
rm(list = ls())
if (nzchar(Sys.getenv("SCENARIOS_PMSI_DEMO"))) {
  cat("################  MODE DÉMO : base fictive, sorties sous demo/resultats/ — AUCUNE validité épidémiologique  ################\n")
} else {
  Sys.setenv(SCENARIOS_PMSI_PROFIL = "production",
             SCENARIOS_PMSI_SURCHARGE = "")            # ou normalizePath("palier.R") : §5 (palier de mesure, optionnel)
}
Sys.setenv(SCENARIOS_PMSI_ETAPES_SEULEMENT = "1")
source("tirage_scenarios_v8.R")
cat("CAMPAGNE =", CAMPAGNE, "|", statut_campagne_registre(CAMPAGNE, lire_registre(DIR_REGISTRE()))$texte, "| surcharge active :", surcharge_active(), "\n")
etat_pipeline()
```

```{r etat}
etat_pipeline()     # réutilisable entre chaque étape
memoire_session()   # objets par taille (Mo) ; Restart R si le pic monte
```

Paramètres effectifs de la campagne (config_v8.R, bloc production, surchargeables) :

```{r parametres}
cat("CAMPAGNE =", CAMPAGNE, "; REGISTRE_ACTIF =", REGISTRE_ACTIF, "; MODE_SELECTION =", MODE_SELECTION, "; NB_CRH_CIBLE =", NB_CRH_CIBLE, "; NB_LIGNES_PAR_DP =", NB_LIGNES_PAR_DP, "\n")
str(POPULATIONS); str(PLAFONDS_DPEC)
cat("NB_CHUNKS_MAX =", NB_CHUNKS_MAX, "; CHUNK_SIZE_MIN =", CHUNK_SIZE_MIN, "; CHUNK_SIZE_FIXE =", CHUNK_SIZE_FIXE,
    "; LOT_CHUNKS_FINALISATION =", LOT_CHUNKS_FINALISATION, "; SEUIL_EXPORT_MONOFICHIER =", SEUIL_EXPORT_MONOFICHIER, "\n")
cat("typologie :", charger_typo()$version, "; corpus final :", DIR_FINAL(), "\n")
```

## Architecture des fichiers d'une campagne

Tout vit sous `EXPORTS_DIR` (= `PATH_RESULTS/exports/` en production, `exports_diagnostic/` en
diagnostic). Deux familles, à ne jamais confondre :

| Famille | Chemin | Écrit par | Lu par | Durée de vie |
|---|---|---|---|---|
| **PERMANENT** | `catalogue_longs_seuil/part_<L>.parquet` + `_sidecar.yaml` (le `.ancien` = monofichier) | `etape_repartitionner_catalogue()` (§2) | sélection, rétro-inscription, rapports | toute la vie du corpus ; se refait seulement si la typologie ou la recette d'id change |
| PERMANENT | les 10 refs `ref_*.parquet`, `pivots_courts`, `v_admin_*`, `distribution_e660`, `referentiel_*` | `etape_refs()` (RUN.Rmd, base) | courts, tirage des DAS, habillage | tant que `AN_REF`, `SEUIL_REF_*`, `CONVERSION_E669` ne changent pas |
| PERMANENT | `registre_tirages/registre_<Cn>.parquet` | `etape_registre_campagne()` (fin de §6) ou `etape_retro_inscrire()` (§8) | sélection (§3), rapports | **append-only, ne se vide JAMAIS** |
| PERMANENT | `scenarios_longs_tirage_v8_<Cn>/<population>/part_*.parquet` + `_meta.yaml` (un dossier PAR CAMPAGNE) | `etape_finalisation()` (§6) | livraison, `corpus` (§7) | corpus des campagnes passées : jamais écrasé (garde-fou sur `_meta.yaml`) |
| PERMANENT | `scenarios_courts_v8_<date>.parquet` | `etape_tirage_courts()` (RUN.Rmd) | finalisation (relu le plus récent si le jour a changé) | tant que les refs courts ne changent pas |
| **PAR CAMPAGNE** | `selection_longs/<population>/` + `meta_tirage.yaml` (racine d'`EXPORTS_DIR`) | `etape_selection_longs()` (§3) | tirage, habillage, registre | vidés à l'ouverture de la campagne suivante |
| PAR CAMPAGNE | `chunks/<population>/longs_chunk_*.parquet` + sidecar | `etape_tirage_das_longs()` (§4) | habillage, registre | idem |
| PAR CAMPAGNE | `habille/<population>/lot_*.parquet` | `etape_habillage_longs()` (§6) | finalisation | idem (réécrits à chaque habillage) |
| PAR CAMPAGNE | `rapport_v8_<date>.txt`, `echantillon_revue.csv`, `top30_das_par_cmd.csv` | finalisation | revue (§7) | écrasés à chaque finalisation |

**Pourquoi deux répertoires d'exports** : `exports_diagnostic/` et `exports/` = un par profil, jamais
mélangés. Ce qui **se migre** d'un profil à l'autre : le catalogue et ses refs (condition Q13, chunk
`migration_catalogue`, §1). Ce qui **ne se migre PAS** : les sorties de tirage (courts, sélection, chunks,
habillé, corpus) — elles se **refont** sous le profil cible, étapes rapides et sans base.

---

# 1. Migration inter-profils du catalogue (si absent d'EXPORTS_DIR)

Le catalogue est produit par un profil (souvent `exports_diagnostic/`) et exploité par un autre
(`exports/`). Ce chunk teste sa présence dans `EXPORTS_DIR` ; s'il est absent mais présent dans un
autre dossier d'exports du même `PATH_RESULTS`, il propose la copie (catalogue + méta + refs +
`distribution_e660` + `pivots_courts` + `v_admin_*` + `referentiel_*`) derrière `JE_CONFIRME_COPIE`,
en affichant la **condition de validité Q13** : copie sûre si et seulement si `AN_REF`,
`SEUIL_REF_DAS`, `SEUIL_REF_IMPRECIS`, `SEUIL_REF_PAIRES`, `CONVERSION_E669`, `BARE_E669_DEFAUT`
sont identiques entre les deux profils ; sinon copier le seul catalogue et lancer
`etape_refs(forcer = TRUE)` (RUN.Rmd, connexion requise) ou recalculer.

```{r migration_catalogue, demo=FALSE}
# Ce que ce chunk touche : EXPORTS_DIR (copie du catalogue + méta + refs depuis l'autre profil, jamais d'écrasement).
# Ce qu'il ne touche JAMAIS : les sorties de tirage (courts, sélection, chunks, habillé, corpus) — elles ne se
#   migrent pas, elles se REFONT sous ce profil ; ni le registre, ni les corpus des campagnes passées.
# Quand : catalogue absent d'EXPORTS_DIR alors qu'il existe sous l'autre profil. Quand PAS : catalogue présent (ne fait rien).
# En démo (demo=FALSE) : sans objet, un seul profil.
present <- file.exists(MONO_CATALOGUE()) || (dir.exists(DIR_CATALOGUE()) && length(list.files(DIR_CATALOGUE(), "^part_")) > 0)
cat("EXPORTS_DIR effectif :", EXPORTS_DIR, "\ncatalogue présent :", present, "\n")
cat("RAPPEL : se migrent le catalogue et ses refs (condition Q13) ; NE se migrent PAS les sorties de tirage (courts, sélection, chunks, habillé, corpus) : à refaire ici, sans base.\n")
if (!present) {
  autres <- localiser_catalogue(PATH_RESULTS, EXPORTS_DIR)
  if (nrow(autres) == 0) {
    cat(message_catalogue_absent("migration", EXPORTS_DIR, PATH_RESULTS), "\n")
  } else {
    print(autres)
    src <- autres$dossier[1]                                              # chemin ABSOLU (PATH_RESULTS/exports_xxx)
    meta_src <- yaml::read_yaml(file.path(src, "catalogue_longs_seuil_meta.yaml"))
    q13 <- condition_q13(meta_src, valeurs_effectives_config())
    cat("source :", src, "\n", q13$message, "\n")
    a_copier <- file.path(src, fichiers_migration_catalogue()); a_copier <- a_copier[file.exists(a_copier)]
    if (!q13$ok) a_copier <- a_copier[basename(a_copier) %in% c("catalogue_longs_seuil.parquet", "catalogue_longs_seuil_meta.yaml")]
    cat("fichiers à copier vers", EXPORTS_DIR, ":\n"); print(basename(a_copier))
    JE_CONFIRME_COPIE <- FALSE   # passer à TRUE en connaissance de cause (condition Q13 lue ci-dessus)
    if (JE_CONFIRME_COPIE) {
      if (!dir.exists(EXPORTS_DIR)) dir.create(EXPORTS_DIR, recursive = TRUE)
      ok <- file.copy(a_copier, EXPORTS_DIR, overwrite = FALSE); cat("copiés :", sum(ok), "/", length(ok), "\n")
      if (!q13$ok) cat("Refs NON copiées (Q13) : lancer etape_refs(forcer = TRUE) depuis RUN.Rmd.\n")
    } else cat("Rien copié : passer JE_CONFIRME_COPIE à TRUE d'abord.\n")
  }
}
etat_pipeline()
```

---

# 2. Repartitionner + typer le catalogue (une fois)

Lit le monofichier **par morceaux de lettres de DP** (jamais tout en RAM), ajoute `lettre`,
`DPEC`, `TPEC` (typologie `referentiels/typologie_sejours.yaml`, version tracée dans le sidecar) et
`id_profil` (recette `id_v1`), écrit `catalogue_longs_seuil/part_<L>.parquet` + `_sidecar.yaml`, vérifie
nb_lignes == méta, renomme le monofichier en `.ancien` (jamais supprimé). Idempotente (« déjà présent :
sauté »). Changer la version de typologie ⇒ supprimer le dossier, restaurer le `.ancien` et relancer
(le garde-fou l'impose).

```{r repartitionner}
etape_repartitionner_catalogue()
etat_pipeline()
```

Contrôle du sidecar et de la typologie :

```{r verif_repartitionnement}
side <- yaml::read_yaml(file.path(DIR_CATALOGUE(), "_sidecar.yaml"))
cat("lignes :", side$nb_lignes_total, "; parts :", length(side$nb_lignes_par_part), "; typologie :", side$version_typologie, "; recette id :", side$version_recette_id, "\n")
data.frame(DPEC = names(side$effectifs_dpec), n = unlist(side$effectifs_dpec))[order(-unlist(side$effectifs_dpec)), ]
# lecture légère par le lecteur unique (jamais arrow::read_parquet directement sur le catalogue) :
head(lire_catalogue(DIR_CATALOGUE(), lettres = "J", colonnes = c("diag2", "ghm2", "DPEC", "TPEC", "poids")))
```

---

# 3. OUVRIR UNE CAMPAGNE

Le corpus se construit par **campagnes** puisées dans le catalogue permanent ; le registre
(`registre_tirages/registre_<campagne>.parquet`, append-only, **jamais vidé**) tient la comptabilité
inter-campagnes : identifiants stables (`id_profil` = hash du contenu de la ligne du catalogue, recette
`id_v1` figée ; `id_scenario` = `id_profil-variante`), `hash_das` du jeu réellement tiré. Une campagne
= un identifiant `CAMPAGNE` (`Cn`), un corpus `scenarios_longs_tirage_v8_<Cn>/`, une ligne au registre.

**Ordre impératif** : (a) poser `CAMPAGNE <- "Cn"` (config ou surcharge) et `REGISTRE_ACTIF <- TRUE`,
**Restart R**, rejouer §0 — la session affiche « jamais inscrite au registre » ; sinon changez
d'identifiant : la sélection s'arrête d'elle-même sur une campagne déjà inscrite ; (b) vider les
sorties de la campagne précédente (chunk ci-dessous, gardé) ; (c) sélectionner.

```{r nouvelle_campagne}
# Ce que ce chunk touche (SUPPRIME) : chunks/, selection_longs/, habille/ et meta_tirage.yaml de la campagne PRÉCÉDENTE.
# Ce qu'il ne touche JAMAIS : registre_tirages/ (append-only), les corpus scenarios_longs_tirage_v8_<Cn>/ des
#   campagnes passées, le catalogue et les refs, scenarios_courts.
# Quand : après avoir posé CAMPAGNE <- "Cn" + Restart R + §0 (statut « jamais inscrite »), AVANT la sélection.
# Quand PAS : reprise d'une campagne en cours (les chunks présents sont la reprise) ; campagne déjà finalisée
#   que l'on veut conserver (son corpus est ailleurs, mais sa sélection/chunks seraient perdus : sans conséquence
#   si le registre est écrit — vérifier au §0).
JE_CONFIRME_NOUVELLE_CAMPAGNE <- FALSE   # TRUE : vide chunks + sélection + méta + habillé (le registre reste)
if (JE_CONFIRME_NOUVELLE_CAMPAGNE) {
  unlink(c(CHUNKS_DIR, DIR_SELECTION(), file.path(EXPORTS_DIR, "habille"), file.path(EXPORTS_DIR, "meta_tirage.yaml")), recursive = TRUE)
  cat("Vidé. Campagne courante :", CAMPAGNE, "— enchaîner sur la sélection.\n")
} else cat("Rien fait : passer JE_CONFIRME_NOUVELLE_CAMPAGNE à TRUE d'abord (campagne courante :", CAMPAGNE, ").\n")
```

## 3b. Sélection de campagne (`quota_dp_fixe`)

Par population (`POPULATIONS`, budget au prorata du nombre de DP) : X = ceiling(budget / nb_dp)
par DP ; k = `NB_LIGNES_PAR_DP` lignes **distinctes** tirées au poids **sans remise** ; n_var =
ceiling(X_dp / k) variantes par ligne (dernière tronquée) ; plafonds `PLAFONDS_DPEC` = total de la
classe par population ; planchers par type d'unité seulement si k ≥ nb de types (à k = 1 : désactivés,
mention au rapport). Sous registre : fraîcheur d'abord (lignes vierges), recyclage à variantes nouvelles,
plancher 1 scénario par DP. Lettre par lettre : pic RAM = une lettre. Sélection figée sous seed
(campagne, population, lettre), relue si présente, jamais re-tirée. Stop précoce si `CAMPAGNE` est déjà
au registre (avant tout calcul).

```{r selection}
etape_selection_longs()      # budget = NB_CRH_CIBLE, mode = MODE_SELECTION, k = NB_LIGNES_PAR_DP
```

```{r verif_selection}
mt <- yaml::read_yaml(file.path(EXPORTS_DIR, "meta_tirage.yaml"))
cat("campagne", mt$CAMPAGNE, "; volume attendu total :", mt$volume_attendu, "(cible", mt$NB_CRH_CIBLE, ")\n"); str(mt$par_population)
stats_dp <- do.call(rbind, lapply(names(POPULATIONS), function(p) cbind(population = p, read.csv(file.path(DIR_SELECTION(p), "selection_longs_stats_dp.csv")))))
head(stats_dp[order(-stats_dp$manque_a_gagner), c("population", "dp", "groupe", "lignes_disponibles", "X_dp", "manque_a_gagner")], 30)   # DP les plus pauvres
aggregate(variantes ~ population + groupe, stats_dp[stats_dp$plafonne, ], sum)                                                          # lignes plafonnées par DPEC
```

---

# 4. Tirage des DAS par chunks (parallélisable par plages)

Chunks par population (`chunks/<population>/`, seed dérivé par campagne et population), `ref_das_aigu`
indexé une fois, écriture atomique, sidecar partagé. La bannière rappelle en première ligne `CAMPAGNE`,
`NB_CRH_CIBLE` effectif et la surcharge active (« aucune » attendu ici : une surcharge de palier
tirerait le budget de mesure à la place de la campagne). **Parallélisme** : une session R par plage de
chunks disjointe et par population, même dossier ; le sidecar donne `nb_chunks`. Reprise après plantage :
relancer tel quel (chunks présents sautés).

```{r tirage_complet}
if (palier_actif()) cat("ATTENTION : surcharge de PALIER active (", surcharge_active(), ") : ce tirage utiliserait le budget de mesure, pas la campagne. Vider le palier (§5) et Restart R d'abord.\n") else
  etape_tirage_das_longs()                                          # tout, en une session
```

```{r tirage_parallele}
# Dans CHAQUE session parallèle : §0 (session) puis une plage disjointe, par population, ex. :
# session 1 : etape_tirage_das_longs(chunk_range = c(1, 25),  populations = "adulte")
# session 2 : etape_tirage_das_longs(chunk_range = c(26, 50), populations = "adulte")
# session 3 : etape_tirage_das_longs(populations = "pediatrie")
nb_chunks <- sapply(names(POPULATIONS), function(p){ f <- file.path(DIR_CHUNKS_POP(p), "longs_chunks_meta.yaml"); if(file.exists(f)) yaml::read_yaml(f)$nb_chunks else NA })
nb_chunks
etat_pipeline()
```

---

# 5. Palier de mesure (OPTIONNEL) — débit et extrapolation

**Optionnel** : mesurer le débit sur un budget réduit avant une grosse campagne. Surcharge du budget
sans éditer la config (fichier `palier.R`, non versionné, évalué après le bloc profil, avec le marqueur
`PALIER_ACTIF`), Restart R, puis §0 avec `SCENARIOS_PMSI_SURCHARGE`. Le débit (scénarios/s) est imprimé
par chunk. Le chunk de tirage du palier **refuse de tirer** si la surcharge palier n'est pas active
(il affiche la marche à suivre) : plus de tirage involontaire.

```{r palier_surcharge, demo=FALSE}
# Ce que ce chunk touche : écrit palier.R à la racine (non versionné) et pose SCENARIOS_PMSI_SURCHARGE pour la session.
# Ce qu'il ne touche JAMAIS : la config versionnée, le registre, le catalogue, les corpus.
# Quand : avant une campagne de production, pour mesurer. Quand PAS : en démo (demo=FALSE) ; en campagne réelle.
writeLines(c("NB_CRH_CIBLE <- 100000L", "PALIER_ACTIF <- TRUE"), "palier.R")
Sys.setenv(SCENARIOS_PMSI_SURCHARGE = normalizePath("palier.R"))
# -> Restart R, rejouer le chunk `session` (qui conserve cette variable) : la bannière doit afficher la surcharge, puis :
```

```{r palier_tirage, demo=FALSE}
# Ce que ce chunk touche : selection_longs/, meta_tirage.yaml, chunks/ — sous le BUDGET DE PALIER (à vider ensuite).
# Ce qu'il ne touche JAMAIS : le registre (REGISTRE_ACTIF est lu tel quel : poser REGISTRE_ACTIF <- FALSE dans palier.R
#   pour une mesure hors registre), les corpus des campagnes passées, le catalogue.
# Garde : ne tire QUE si la surcharge palier est active (palier.R + SCENARIOS_PMSI_SURCHARGE) ; sinon marche à suivre, rien exécuté.
if (!palier_actif()) {
  cat("Palier NON actif : rien exécuté. Marche à suivre : (1) chunk `palier_surcharge` ; (2) Restart R ; (3) chunk `session` (la bannière doit afficher palier.R) ; (4) ce chunk.\n",
      "Surcharge courante :", surcharge_active(), "\n")
} else {
  etape_selection_longs()
  t0 <- Sys.time()
  etape_tirage_das_longs()                 # tout, ou chunk_range = c(1, 5) pour un échantillon de chunks
  duree_s <- as.numeric(difftime(Sys.time(), t0, units = "secs"))
  mt <- yaml::read_yaml(file.path(EXPORTS_DIR, "meta_tirage.yaml"))
  debit <- mt$volume_attendu / duree_s
  cat(sprintf("débit ≈ %.0f scénarios/s ; campagne complète (%d) ≈ %.1f h ; sessions parallèles suggérées pour tenir en 4 h : %d\n",
              debit, NB_CRH_CIBLE, NB_CRH_CIBLE / debit / 3600, ceiling(NB_CRH_CIBLE / debit / 3600 / 4)))
}
```

Avant de revenir au budget complet : le garde-fou `meta_tirage.yaml` refuse de mélanger des chunks
tirés sous d'autres paramètres ⇒ vider chunks + sélection + méta (geste destructeur, gardé) :

```{r vider_palier, demo=FALSE}
# Ce que ce chunk touche (SUPPRIME) : chunks/, selection_longs/, meta_tirage.yaml tirés sous le palier ; palier.R ; la surcharge de session.
# Ce qu'il ne touche JAMAIS : registre_tirages/, les corpus scenarios_longs_tirage_v8_<Cn>/, le catalogue, les refs.
# Quand : après la mesure, avant la campagne réelle. Quand PAS : si les chunks présents sont ceux d'une campagne réelle en cours.
JE_CONFIRME <- FALSE   # passer à TRUE en connaissance de cause
if (JE_CONFIRME) {
  unlink(CHUNKS_DIR, recursive = TRUE)
  unlink(DIR_SELECTION(), recursive = TRUE)
  unlink(file.path(EXPORTS_DIR, "meta_tirage.yaml"))
  Sys.setenv(SCENARIOS_PMSI_SURCHARGE = ""); unlink("palier.R")
  cat("Vidé : rejouer §0 (Restart R) puis §3.\n")
} else cat("Rien fait : passer JE_CONFIRME à TRUE d'abord.\n")
```

---

# 6. Habillage, finalisation, registre, rapport

**Habillage** (flux par lots) : relecture des chunks par lots de `LOT_CHUNKS_FINALISATION`, jointure
`v_admin_longs.parquet` relu (jamais `prep_data` : frontière tirage / base), slice_sample par lot,
DPEC/TPEC recalculés (duree = 3, comme le catalogue). Exige un jeu de chunks complet (stop sinon).
Restart R avant.

```{r habillage}
etape_habillage_longs()      # populations = "adulte" pour une seule population
```

**Finalisation** : relecture des lots en flux, contrôles §8.2 et statistiques agrégés par lot, doublons
éliminés par DP, export `scenarios_longs_tirage_v8_<CAMPAGNE>/<population>/part_*.parquet` + `_meta.yaml`
(+ monofichier fusionné si volume ≤ `SEUIL_EXPORT_MONOFICHIER` ou `fusionner = TRUE`). Garde-fou : un
dossier portant le `_meta.yaml` d'une **autre** campagne arrête tout (rien n'est écrasé) ; la même
campagne est reprise. Les stats des séjours courts sont relues depuis `scenarios_courts_v8_<date>.parquet`
(produit par `RUN.Rmd`, étape 2) : le fichier du jour, sinon le plus récent (annoncé) ; s'il n'existe pas,
le message dit de le **refaire** ici (`etape_tirage_courts()`), jamais de le copier depuis l'autre profil.
Le **registre** `registre_<CAMPAGNE>.parquet` est écrit automatiquement en fin de finalisation.

```{r finalisation}
etape_finalisation()         # fusionner = TRUE pour forcer le monofichier
etat_pipeline()
```

**Critères** : rapport « TOTAL anomalies = 0 » (dont ^E669 résiduels) ; réalisé vs cible par
population et doublons éliminés acceptables ; revue humaine de `echantillon_revue.csv`. En campagne :
section « Campagne Cn » (DP vierges / partiellement consommés / recyclés), classes DPEC plafonnées
(plafond de classe, dépassement si 1 représentant par DP > plafond), consommation cumulée du
catalogue par DPEC, 30 DP les plus proches de l'épuisement total ; `registre_<Cn>.parquet` écrit.

```{r rapport}
cat(readLines(file.path(EXPORTS_DIR, "rapport_v8_" %+% DATE_TAG %+% ".txt")), sep = "\n")
reg <- lire_registre(DIR_REGISTRE())
cat("campagnes :", reg$nb_campagnes, "; scénarios cumulés :", reg$nb_scenarios, "; profils consommés :", nrow(reg$par_profil), "\n")
reg$par_campagne
```

---

# 7. Revue

```{r revue}
revue <- read.csv2(file.path(EXPORTS_DIR, "echantillon_revue.csv")); View(revue)
top30 <- read.csv(file.path(EXPORTS_DIR, "top30_das_par_cmd.csv")); View(top30)
```

Lecture du corpus final de la campagne courante en flux (jamais tout en RAM au-delà du besoin) :

```{r corpus}
parts <- list.files(DIR_FINAL(), pattern = "^part_", recursive = TRUE, full.names = TRUE)
cat(DIR_FINAL(), ":", length(parts), "parts ;", yaml::as.yaml(yaml::read_yaml(FICHIER_META_FINAL())))
ds <- arrow::open_dataset(parts)                              # ou arrow::read_parquet(chemin_export_lecture("scenarios_longs_tirage")) si fusionné
ds |> dplyr::count(population, DPEC) |> dplyr::collect()
```

---

# 8. Outils

**Rétro-inscription** : une campagne tirée AVANT le chantier campagnes (chunks sans id_profil) que l'on
souhaite conserver au registre : chemins ABSOLUS en clair, identifiant de campagne à choisir (ex. "C0").
Idempotente.

```{r retro_inscription}
# Ce que ce chunk touche : registre_tirages/registre_<C0>.parquet (ajout ; stop si un contenu différent existe déjà).
# Ce qu'il ne touche JAMAIS : la sélection et les chunks lus, le catalogue, les corpus.
DOSSIER_SELECTION_ANTERIEURE <- DIR_SELECTION()      # ex. file.path(PATH_RESULTS, "exports", "selection_longs")
DOSSIER_CHUNKS_ANTERIEURS    <- CHUNKS_DIR           # ex. file.path(PATH_RESULTS, "exports", "chunks")
# etape_retro_inscrire(DOSSIER_SELECTION_ANTERIEURE, DOSSIER_CHUNKS_ANTERIEURS, campagne = "C0")
```

**Registre** : état et consommation cumulée.

```{r registre_etat}
reg <- lire_registre(DIR_REGISTRE())
cat("campagnes :", reg$nb_campagnes, "; scénarios cumulés :", reg$nb_scenarios, "; profils consommés :", nrow(reg$par_profil), "\n")
reg$par_campagne; head(reg$par_dpec[order(-reg$par_dpec$nb_scenarios), ], 20)
```

**Couverture DP du catalogue** : DP du catalogue absents du corpus de la campagne courante (strates de
référence vides ou recyclages entièrement éliminés : causes admises, comptées au rapport).

```{r couverture_dp}
dp_cat <- unique(lire_catalogue(DIR_CATALOGUE(), MONO_CATALOGUE(), colonnes = "diag2")$diag2)
dp_corpus <- unique(reg$lignes$diag2[reg$lignes$campagne == CAMPAGNE])
cat("DP du catalogue :", length(dp_cat), "; DP dans le corpus", CAMPAGNE, ":", length(dp_corpus), "; absents :", length(setdiff(dp_cat, dp_corpus)), "\n"); head(setdiff(dp_cat, dp_corpus), 50)
```

**Mémoire** :

```{r memoire}
memoire_session()   # objets par taille (Mo) ; Restart R si le pic monte
```

---

# Règles de cache (mémo aval)

- Catalogue partitionné (`catalogue_longs_seuil/`) : sidecar avec version de typologie et recette d'id ;
  changer l'une ou l'autre ⇒ supprimer le dossier, restaurer le `.ancien`, relancer §2, puis recalculer
  le registre par rétro-inscription de TOUTES les campagnes.
- Chunks / sélection / `meta_tirage.yaml` / `habille/` : reprise telle quelle ; à vider à l'ouverture d'une
  campagne (§3) ou après changement de `MODE_SELECTION`, `NB_CRH_CIBLE`, `NB_LIGNES_PAR_DP`, `NB_CHUNKS_MAX`,
  `CHUNK_SIZE_MIN`, `CHUNK_SIZE_FIXE`, `SEED`, de la version de typologie ou du catalogue (le garde-fou le demande).
- Chunks par population dans `chunks/<population>/` ; lots habillés dans `habille/<population>/`
  (réécrits à chaque habillage) ; parts finales dans `scenarios_longs_tirage_v8_<CAMPAGNE>/<population>/`
  (un dossier par campagne, `_meta.yaml`, jamais écrasé par une autre campagne).
- Fichiers datés (`scenarios_courts_v8_<date>`, `rapport_v8_<date>`) : écrits au jour de la session ; relus
  au jour, sinon le plus récent (annoncé « relu depuis … »).
- Une ligne de sélection et ses variantes vivent dans le même chunk (requis par le dédoublonnage).
- Registre (`registre_tirages/`) : append-only, ne se vide **JAMAIS** ; changer de campagne vide chunks +
  sélection + méta + habillé, pas le registre.
